---
title: "Archivos de datos"
author: "Raymond L. Tremblay"
output: 
  html_document:
    css: tutorial.css
    fig_caption: yes
    highlight: pygments
#  theme: simplex   To have the TOC in Red
    toc: yes
    toc_float: yes
---

```{r setup, include=FALSE}
knitr::opts_chunk$set(echo = TRUE, warning=FALSE, message = FALSE)
```

Fecha de la ultima revisión
```{r echo=FALSE}

Sys.Date()
```

# Discovering Statistics Using R.

Los siguientes archivos son de Andy Field, Jeremy Miles and Zoë Field son identificado con las siglas "FMF". 

Lista de archivos de datos


1. [DownloadFestival_FMF.csv](Data_files_csv/DownloadFestival.csv)
2. [Alturas_Humanos.csv](Data_files_csv/Alturas_Humanos.csv)
3. [Exam Anxiety_FMF](Data_files_csv/Exam Anxiety.csv)
4. [Hiccups_FMF.csv](Data_files_csv/Hiccups.csv)
5. [DownloadFestival_Outliers_FMF.csv](Data_files_csv/DownloadFestival_No_Outlier.csv)
6. [Superhero.csv](Data_files_csv/Superhero.csv)
7. [pubs.csv](Data_files_csv/pubs.csv)



Archivos de RLT

1. [Lepanthes](Data_files_csv/Lepanthes_eltoroensis_Georges_STUDENT.csv)
2. [Anxiedad y Huracan Maria](Data_files_csv/Efecto_Huracan_Maria_Student_DATA.csv)
3. [Brassavola Orquidea](Data_files_csv/Student_Brassavola.csv)



