---
title: "COVID-19"
output:
  html_document:
    css: tutorial.css
    fig_caption: yes
    highlight: pygments
    theme: simplex
    toc: yes
    toc_float: yes
---

```{r setup, include=FALSE}
knitr::opts_chunk$set(echo = TRUE, warning=FALSE, message = FALSE)
```

Fecha de la ultima revisión
```{r echo=FALSE}

Sys.Date()
```

# Descargo de responsabilidad

Los datos siguientes son archivos públicos disponible en el web. En ningún momento uno se responsabiliza de la calidad de los datos.  Los datos en este curso son para fin de entender el proceso de hacer gráficos de calidad.   En cada archivo se pone el enlace donde se consiguió la información.  No hay garantiza que estos enlaces sean activos en el futuro. 


## CDC

Enlace de CDC, USA

Aquí encontrarán datos sobre bases de datos del CDC, Centers for Disease Control and prevention.

<https://www.cdc.gov/library/researchguides/2019novelcoronavirus/datastatistics.html>


## WHO
Enlace de WHO, World Health Organization.  
<https://www.who.int/tb/country/data/download/en/>

En este sitio se encuentra muchos diferentes tipos de datos.

En el enlace son los datos de tuberculosis en diferentes paises del mundo.

Tuberculosis entre 2001-2018 global

 1. [TB_burden_countries_2020-08-02](TB_burden_countries_2020-08-02.csv)


# Datos de COVID-19

Datos de COVID-19, United Kingdom provienen de <https://coronavirus.data.gov.uk>

  1. [coronavirus-cases_latest_UK.csv](COVID_DATA/coronavirus-cases_latest_UK.csv)
  2. [coronavirus-mortandad_latest_UK.csv](COVID_DATA/coronavirus-cases_latest_UK.csv) 

Datos de muchos paises sobre los casos de COVID-19
 <https://data.humdata.org/dataset/novel-coronavirus-2019-ncov-cases?>
 
  1. [Global_serie_tiempo.cvs](time_series_covid19_confirmed_global.csv)
  2. [Global_serie_mortandad_tiempo.cvs](time_series_covid19_deaths_global.csv)
  
Datos de Belgica <https://epistat.wiv-isp.be/covid/>

  1. [Belgica.xls](COVID19BE.xlsx)


****
# COVID-19: Base de Datos Mundial


  El siguiente archivo es para tener aceso a datos sobre los casos de COVID-19 por día en todo el planeta. El archivo esta mantenido en el siguiente enlace <https://github.com/owid/covid-19-data/tree/master/public/data>   

Para más información vea al website.

Las variables incluido al 4 de agosto son:

iso_code, continent, location, date, total_cases, new_cases, total_deaths, new_deaths, total_cases_per_million, new_cases_per_million, total_deaths_per_million, new_deaths_per_million, total_tests, new_tests, new_tests_smoothed, total_tests_per_thousand, new_tests_per_thousand, new_tests_smoothed_per_thousand, tests_per_case, positive_rate, tests_units, stringency_index, population, population_density, median_age, aged_65_older, aged_70_older, gdp_per_capita, extreme_poverty, cardiovasc_death_rate, diabetes_prevalence, female_smokers, male_smokers, handwashing_facilities, hospital_beds_per_thousand, life_expectancy

Para la descripción de las variables vea este enlace.


```{r}
library(gt)
codes<-read.csv('https://raw.githubusercontent.com/owid/covid-19-data/master/public/data/owid-covid-codebook.csv')
gt(codes)
```

```{r}
library(data.table)
mydat<- read.csv('https://raw.githubusercontent.com/owid/covid-19-data/master/public/data/owid-covid-data.csv')

gt(head(mydat, n=10))
```

