---
title: "Datos_Generales"
output:
  html_document:
    css: tutorial.css
    fig_caption: yes
    highlight: pygments
    theme: simplex
    toc: yes
    toc_float: yes
---

```{r setup, include=FALSE}
knitr::opts_chunk$set(echo = TRUE, warning=FALSE, message = FALSE)
```

Fecha de la ultima revisión
```{r echo=FALSE}

Sys.Date()
```



# Datos de las Naciones Unidas

 

Lista de archivos de datos

1. [PoblacionEdad_genero](UNdata_Pop_Size_Caribbean) # Datos poblacional de las islas del caribe (Datos de las Naciones Unidas al siguiente enlace <http://data.un.org/Data.aspx?d=POP&f=tableCode%3A22>)
2. [DominicanRepublicPop](Data/DominicanRepublic.csv) # Datos poblacional de la Republica Dominicana (Igual que #1)






# Descargo de responsabilidad

Los datos siguientes son archivos públicos disponible en el web. En ningún momento uno se responsabiliza de la calidad de los datos.  Los datos en este curso son para fin de entender el proceso de hacer gráficos de calidad.   En cada archivo se pone el enlace donde se consiguió la información.  No hay garantiza que estos enlaces sean activos en el futuro. 


Los archivos son de diferentes fuentes.  Muchos están disponible en enlaces públicos.



