---
title: "Ejerc_5_geom_line"
output:
  html_document:
    css: tutorial.css
    fig_caption: yes
    highlight: pygments
    theme: simplex
    toc: yes
    toc_float: yes
---

```{r setup, include=FALSE}
knitr::opts_chunk$set(echo = TRUE)
```

```{r, eval=TRUE, echo=FALSE}
colorize <- function(x, color) {
  if (knitr::is_latex_output()) {
    sprintf("\\textcolor{%s}{%s}", color, x)
  } else if (knitr::is_html_output()) {
    sprintf("<span style='color: %s;'>%s</span>", color, 
      x)
  } else x
}

#`r colorize("some words in red", "red")`
```

```{r, echo=FALSE, eval=FALSE}
library(MASS)
data()
```

## gráficos de Lineas

Los siguientes ejercicio es para producir gráficos de lineas

Los Datos: 

1. El nivel del agua en lago Huron del 1875-1972 sobre el nivel del mar en metros.  El archivo se llama **LakeHuron** en el paquete **datsasets** .

+ Convirte los datos en un data frame (vea el script)
+ Añadele una nueva columna de para la información del años (1875 al 1972). Buscar una función que lo hace (Enseñar el script).  (4 puntos). 
+ Producir el gráfico de linea (4 puntos)
+ Cambiar la información de los ejes (2 puntos)
+ Añadir una información dentro del gráfico (1 punto)




```{r}
library(datasets)
LakeHuron=data.frame(LakeHuron)
# head(LakeHuron)
```

```{r eval=FALSE, include=FALSE}
LakeHuron$Date=seq(from=1875, to=1972)

# head(LakeHuron)
```



```{r Lake Huron, eval=FALSE, include=FALSE}
library(ggplot2)
ggplot(LakeHuron, aes(x=as.integer(Date), y=LakeHuron))+
  geom_line(size=1, colour="red")+
  annotate("text", x= 1885,y= 577.5, size= 3,
           label="Nivel del Lago sobre el \n nivel del mar en metros", color="black")+
  guides(color="none")+
    ylab("Nivel del agua del Lago Huron ")+
    xlab("Años")+
  theme(axis.title=element_text(size=8,face="italic"))
```



***
2. Tamaño poblacional de las islas del Caribe

Usando los datos del siguiente archivo PolacionEdad_genero, "UNdata_Pop_Size_Caribbean.csv", que se encuentra en la pagina web debajo "Datos".  Este es un archivo de datos sobre el tamaño poblacional de las islas del Caribe y Brazil en diferentes años. 

**Su tarea es:** 
Evaluar el cambio poblacional en los años de muestreo con un gráfico de linea.  Cada isla deberá tener su propria linea de color diferentes. 

***

```{r}
library(readr)

UNdata_Pop_Size_Caribbean <- read_csv("Data/UNdata_Pop_Size_Caribbean.csv")
#head(UNdata_Pop_Size_Caribbean) ## Tome el tiempo de evaluar toda la información en este archivo para entender pq se tiene que filtrar. 

UNdata=janitor::clean_names(UNdata_Pop_Size_Caribbean) # limpiar los nombres de las columnas
# head(UNdata)
# unique(UNdata$sex)
```

 + Seleccionar los siguientes datos

     + Selecciona el total poblacional (Area == "Total") para cada isla en todos los años (Age == "Total") y de ambos sexos (Sex== "Both Sexes") y remover Brazil del archivo de datos con !="Brazil".  Vea la función **filter** del paquete **dplyr** para lograr este subgrupo de datos.  

```{r}
library(tidyverse)

CaribPop=UNdata %>% 
  filter(age=="Total" & sex=="Both Sexes" & area=="Total" & country_or_area !="Brazil") 

#head(CaribPop)
#unique(CaribPop$country_or_area)

```


`r colorize("Haga un gráfico de linea para visualizar el tamaño poblacional de cada isla. (5 puntos)", "red")`
  

```{r Pob Caribe, eval=FALSE, include=FALSE}
library(ggplot2)
ggplot(CaribPop, aes(x=as.integer(year), y=value, group=country_or_area, colour=country_or_area))+
  geom_line()+
    ylab("Tamaño Poblacional")+
    xlab("Años")

```

3. Ahora, con el mismo archivo, seleccione los datos de las edades de "20 - 24", "Female" si ud es mujer y "Male" si es hombre.  Puede seleccionar los datos urbanos o rural o total como prefiere, no incluye los datos de Brazil.  (5 puntos) 


```{r, eval=FALSE, include=FALSE}
head(UNdata)
CaribPop2=UNdata %>% 
  filter(age=="20 - 24" & sex=="Male" & area=="Total" & country_or_area !="Brazil") 

#head(CaribPop2)
```

```{r Pob Caribe2, eval=FALSE, include=FALSE}
library(ggplot2)
ggplot(CaribPop2, aes(x=as.integer(year), y=value, group=country_or_area, colour=country_or_area))+
  geom_line()+
    ylab("Tamaño Poblacional")+
    xlab("Años")

```
****


4. Bono (5 puntos):

Rehacer el gráfico anterior removiendo los siguientes paises (Cuba, Dominican Republic, Puerto Rico, Jamaica y Haiti)

```{r, eval=FALSE, echo=FALSE}
head(UNdata)
CaribPop3=UNdata %>% 
  filter(age=="20 - 24" & sex=="Male" & area=="Total" & country_or_area !="Brazil"
         & country_or_area !="Cuba"
         & country_or_area !="Dominican Republic"
         & country_or_area !="Puerto Rico"
         & country_or_area !="Haiti"
         & country_or_area !="Jamaica")

#head(CaribPop3)
```


```{r Pob Caribe3, eval=FALSE, include=FALSE}

ggplot(CaribPop3, aes(x=as.integer(year), y=value, group=country_or_area, colour=country_or_area))+
  geom_line()+
    ylab("Tamaño Poblacional")+
    xlab("Años")

```