---
title: "Ejercicio 8: Mapas de calor de correlación (Heat Maps)"
author: "Raymond L. Tremblay"
date: "2026-04-15"
output:
  html_document:
    theme: cosmo
    toc: true
    toc_depth: 3
    toc_float: true
    code_folding: show
---

```{r setup, include=FALSE}
knitr::opts_chunk$set(echo = TRUE, warning = FALSE, message = FALSE)
```

# Introducción

En este ejercicio vas a practicar la construcción de **mapas de calor de correlación** (heat maps) usando dos conjuntos de datos diferentes. Los mapas de calor permiten visualizar la matriz de correlación entre múltiples variables numéricas, facilitando la identificación de patrones, agrupaciones y relaciones fuertes o débiles.

**Paquetes necesarios:**

```{r packages}
library(tidyverse)
library(reshape2)
library(GGally)   # para ggcorr()
```


---

# Repaso: Lo que aprendimos en clase

En clase usamos el conjunto de datos `NHANES` y un conjunto de datos de rasgos foliares para construir mapas de calor con `ggplot2` y `ggcorr()`. Los pasos clave son:

1. Seleccionar variables numéricas y eliminar valores faltantes (`drop_na()`).
2. Calcular la matriz de correlación con `cor()` (Pearson, Spearman, o Kendall).
3. Convertir la matriz a formato largo con `melt()`.
4. Graficar con `geom_tile()` y `scale_fill_gradient2()`.

---

# Ejercicio 1: Biomarcadores cardíacos 🫀 {.tabset}

## Contexto

Se recolectaron datos de **60 pacientes** en una clínica de cardiología preventiva. Para cada paciente se midieron 8 variables clínicas. Tu objetivo es explorar las correlaciones entre estos biomarcadores usando mapas de calor.

## Descripción de variables

| Variable | Descripción | Unidad | Rango típico |
|---|---|---|---|
| `Age` | Edad del paciente | años | 30–80 |
| `SBP` | Presión arterial sistólica | mmHg | 84–152 |
| `TotChol` | Colesterol total | mg/dL | 131–245 |
| `HDL` | Colesterol HDL ("bueno") | mg/dL | 34–93 |
| `BMI` | Índice de masa corporal | kg/m² | 17.5–33.5 |
| `CRP` | Proteína C reactiva (inflamación) | mg/L | 0.1–2.5 |
| `Creatinine` | Creatinina sérica (función renal) | mg/dL | 0.4–1.18 |
| `RestingHR` | Frecuencia cardíaca en reposo | lpm | 54–97 |

**Relaciones biológicas esperadas:**

- La presión arterial tiende a **aumentar con la edad**.
- El colesterol HDL tiende a **disminuir** en pacientes con mayor BMI.
- La CRP (marcador de inflamación) tiende a **aumentar con el BMI**.
- La creatinina tiende a **aumentar ligeramente con la edad**.
- Algunas variables tendrán correlaciones **cercanas a cero** (por ejemplo, frecuencia cardíaca con colesterol).


## Datos

```{r heart-data}
heart <- data.frame(
  Age = c(61, 53, 63, 73, 52, 52, 74, 64, 49, 62, 49, 49, 58, 32, 34, 48, 43, 59, 44, 38, 73, 52, 56, 38, 48, 56, 41, 60, 48, 51, 48, 77, 55, 42, 65, 40, 58, 31, 39, 57, 64, 57, 54, 51, 37, 46, 49, 68, 59, 34, 59, 50, 47, 62, 67, 66, 45, 51, 59, 67),
  SBP = c(122, 120, 117, 122, 129, 135, 134, 138, 123, 121, 123, 135, 124, 125, 84, 127, 117, 122, 117, 93, 132, 125, 138, 108, 111, 119, 124, 129, 114, 126, 120, 146, 116, 112, 125, 99, 128, 111, 113, 122, 114, 120, 119, 113, 111, 122, 138, 133, 128, 110, 106, 120, 119, 152, 128, 133, 117, 109, 137, 138),
  TotChol = c(194, 148, 210, 144, 185, 226, 155, 161, 172, 162, 131, 171, 147, 175, 141, 208, 148, 166, 188, 134, 185, 203, 132, 170, 176, 192, 135, 141, 182, 178, 175, 189, 155, 173, 183, 148, 220, 174, 136, 189, 151, 192, 201, 150, 189, 179, 190, 225, 167, 145, 151, 150, 167, 183, 184, 197, 168, 207, 167, 245),
  HDL = c(58, 46, 40, 53, 52, 62, 53, 50, 47, 36, 51, 64, 55, 48, 62, 59, 48, 54, 57, 47, 52, 60, 64, 69, 42, 44, 63, 57, 61, 93, 61, 58, 63, 64, 47, 66, 45, 58, 53, 54, 74, 34, 61, 39, 54, 67, 56, 39, 45, 67, 45, 57, 56, 45, 71, 57, 36, 57, 46, 58),
  BMI = c(24.9, 26.3, 28.9, 30.9, 23.1, 25.9, 27.2, 25.9, 31.7, 28.6, 22.6, 29.4, 33.5, 28.2, 19.8, 24.9, 29.6, 25.0, 27.2, 27.2, 25.7, 26.5, 17.5, 22.1, 25.3, 23.1, 30.7, 23.1, 24.8, 27.0, 30.6, 24.8, 30.2, 25.6, 24.8, 26.6, 27.8, 22.9, 25.6, 25.8, 27.7, 28.9, 31.5, 22.6, 31.6, 20.3, 26.2, 29.9, 28.1, 23.1, 26.2, 24.9, 24.4, 30.5, 29.0, 25.9, 28.6, 27.2, 29.9, 30.0),
  CRP = c(0.7, 0.8, 1.8, 1.9, 1.0, 1.1, 2.5, 0.9, 1.5, 1.1, 0.8, 1.9, 1.9, 1.3, 1.5, 1.0, 1.4, 0.9, 1.2, 0.9, 1.3, 1.4, 0.6, 2.4, 0.6, 0.6, 1.8, 1.6, 1.3, 1.4, 1.1, 0.8, 1.2, 0.7, 1.9, 0.9, 0.8, 0.7, 1.1, 0.8, 0.8, 1.3, 1.3, 0.7, 0.8, 1.0, 0.5, 0.7, 0.8, 0.7, 1.3, 2.1, 1.5, 1.2, 1.3, 0.7, 1.0, 0.9, 1.4, 0.9),
  Creatinine = c(0.98, 1.09, 0.90, 1.03, 0.96, 0.80, 1.00, 0.92, 0.86, 0.79, 0.85, 0.92, 1.11, 0.90, 1.09, 0.72, 0.95, 0.92, 1.15, 0.67, 0.84, 0.77, 0.56, 0.71, 0.73, 0.90, 0.86, 1.18, 0.98, 0.77, 0.71, 1.06, 0.68, 1.08, 1.10, 0.73, 0.63, 0.96, 0.78, 1.07, 0.68, 0.80, 0.87, 0.86, 0.72, 0.92, 0.68, 0.92, 0.91, 0.85, 1.00, 0.68, 0.60, 1.10, 0.98, 0.82, 1.06, 0.87, 1.07, 0.95),
  RestingHR = c(88, 86, 70, 80, 77, 83, 64, 77, 80, 58, 63, 56, 70, 78, 84, 73, 85, 61, 58, 72, 75, 72, 55, 71, 62, 77, 75, 64, 68, 64, 71, 80, 64, 76, 68, 66, 71, 64, 68, 62, 88, 72, 66, 74, 71, 70, 77, 78, 68, 67, 70, 54, 60, 83, 85, 70, 77, 74, 97, 81)
)

str(heart)
summary(heart)
```

## Instrucciones

Completa los siguientes pasos:

### Paso 1: Calcula la matriz de correlación de Pearson

```{r heart-cor, eval=FALSE}
# Calcula la correlación de Pearson entre todas las variables
heart_cor <- cor(___, method = "___")
round(heart_cor, 2)
```

### Paso 2: Convierte la matriz a formato largo

```{r heart-melt, eval=FALSE}
# Usa melt() para convertir la matriz
heart_long <- melt(___, varnames = c("Var1", "Var2"), value.name = "Correlation")

# Filtra para mostrar solo el triángulo inferior (evitar duplicados)
heart_long <- heart_long %>%
  mutate(
    Var1 = factor(Var1, levels = colnames(___)),
    Var2 = factor(Var2, levels = colnames(___))
  ) %>%
  filter(as.numeric(Var1) >= as.numeric(Var2))
```

### Paso 3: Crea el mapa de calor con `ggplot2`

```{r heart-heatmap, eval=FALSE}
ggplot(heart_long, aes(x = Var2, y = Var1)) +
  geom_tile(aes(fill = ___), color = "white") +
  scale_fill_gradient2(
    low  = "___",      # color para correlaciones negativas
    mid  = "___",      # color para correlaciones cercanas a cero
    high = "___",      # color para correlaciones positivas
    midpoint = 0,
    limits = c(-1, 1),
    name = "Correlación"
  ) +
  scale_y_discrete(limits = rev) +
  theme_minimal(base_size = 13) +
  theme(
    axis.text.x = element_text(angle = 45, hjust = 1),
    panel.grid = element_blank()
  ) +
  labs(x = NULL, y = NULL,
       title = "Mapa de calor: Biomarcadores cardíacos")
```


### Paso 4: Crea una versión con `ggcorr()` usando correlación de Spearman

```{r heart-ggcorr, eval=FALSE}
ggcorr(
  heart,
  method = c("pairwise.complete.obs", "___"),
  geom   = "blank",
  label  = TRUE,
  hjust  = 0.75
) +
  geom_point(size = 18,
             aes(color = coefficient > 0,
                 alpha = abs(coefficient) > 0.3)) +
  scale_alpha_manual(values = c("TRUE" = 0.3, "FALSE" = 0)) +
  guides(color = "none", alpha = "none") +
  labs(title = "Correlaciones de Spearman: Biomarcadores cardíacos")
```


## Preguntas para responder

> **P1.** ¿Cuál par de variables tiene la correlación positiva **más fuerte**? ¿Es consistente con lo que esperarías biológicamente?
>
> **P2.** ¿Hay alguna correlación **negativa**? ¿Cuáles variables están inversamente relacionadas?
>
> **P3.** ¿Cuáles variables tienen correlaciones **cercanas a cero** (|r| < 0.10)? ¿Qué significa esto clínicamente?
>
> **P4.** ¿Cambiarían mucho los resultados si usaras correlación de **Spearman** en lugar de **Pearson**? ¿Por qué podría ser preferible Spearman para la variable CRP?


---


# Ejercicio 2: Ecología de arroyos tropicales 🌊 {.tabset}

## Contexto

Un equipo de ecólogos acuáticos midió **7 variables** en **45 sitios** de muestreo a lo largo de arroyos tropicales en la Sierra de Luquillo, Puerto Rico. El objetivo es entender cómo las condiciones fisicoquímicas del agua se relacionan entre sí y con la biodiversidad de macroinvertebrados.

## Descripción de variables

| Variable | Descripción | Unidad | Rango típico |
|---|---|---|---|
| `Water_Temp` | Temperatura del agua | °C | 18–30 |
| `Dissolved_O2` | Oxígeno disuelto | mg/L | 4–8.5 |
| `pH` | Acidez/alcalinidad | unidades pH | 6.4–8.2 |
| `Conductivity` | Conductividad eléctrica | µS/cm | 175–310 |
| `Nitrate` | Concentración de nitratos | mg/L | 0.3–4.8 |
| `Turbidity` | Turbidez (partículas suspendidas) | NTU | 0.5–27 |
| `Macro_Richness` | Riqueza de macroinvertebrados | nº de taxa | 1–17 |

**Relaciones ecológicas esperadas:**

- El oxígeno disuelto **disminuye** cuando la temperatura del agua aumenta (relación física).
- La conductividad tiende a **aumentar** con la temperatura (más disolución de minerales).
- Los nitratos tienden a **correlacionar positivamente** con la conductividad (ambos reflejan carga de nutrientes).
- La riqueza de macroinvertebrados **aumenta con el oxígeno disuelto** (aguas más limpias) y **disminuye con la turbidez** (aguas más perturbadas).
- Algunas relaciones serán **débiles o cercanas a cero** (por ejemplo, pH con turbidez).


## Datos

```{r stream-data}
stream <- data.frame(
  Water_Temp = c(26.4, 21.4, 20.7, 24.6, 26.6, 23.1, 29.8, 26.2, 23.8, 22.7, 22.1, 26.7, 23.3, 18.7, 22.8, 26.9, 20.2, 20.1, 24.4, 24.4, 25.6, 28.2, 26.7, 25.3, 26.7, 21.9, 22.3, 20.7, 21.5, 25.6, 19.1, 23.2, 23.2, 23.9, 23.1, 21.7, 23.1, 28.7, 29.3, 24.0, 25.5, 19.4, 21.8, 23.0, 28.4),
  Dissolved_O2 = c(5.3, 5.3, 6.8, 6.1, 4.6, 6.4, 4.8, 6.4, 4.4, 6.8, 5.9, 4.0, 6.8, 7.6, 8.0, 5.4, 8.4, 8.0, 6.6, 6.3, 5.7, 4.8, 4.7, 5.2, 4.6, 6.7, 6.7, 7.5, 7.6, 7.3, 7.0, 6.0, 5.3, 7.0, 6.6, 8.1, 6.8, 4.7, 4.3, 6.8, 5.6, 7.0, 7.8, 5.6, 5.3),
  pH = c(7.9, 7.0, 7.7, 6.8, 7.0, 7.5, 6.4, 7.2, 7.3, 7.4, 7.1, 7.5, 7.7, 8.1, 7.8, 6.7, 7.4, 7.3, 7.3, 7.2, 7.8, 8.1, 7.8, 7.2, 7.2, 7.2, 7.1, 8.0, 7.7, 8.1, 7.7, 8.0, 7.0, 7.7, 7.0, 7.7, 7.2, 7.1, 6.6, 7.2, 7.4, 7.7, 7.6, 6.8, 8.2),
  Conductivity = c(286, 247, 217, 243, 253, 244, 267, 288, 272, 194, 236, 241, 247, 220, 175, 210, 223, 256, 250, 221, 239, 307, 266, 257, 310, 239, 220, 185, 271, 196, 196, 226, 231, 282, 257, 226, 194, 291, 260, 286, 253, 205, 215, 237, 272),
  Nitrate = c(4.70, 3.06, 1.84, 3.09, 2.59, 2.21, 3.30, 4.20, 4.24, 0.31, 3.40, 2.58, 4.06, 1.63, 2.19, 3.31, 2.36, 2.79, 1.98, 2.65, 2.18, 1.98, 3.18, 2.90, 3.34, 2.85, 2.60, 2.37, 3.51, 2.70, 2.45, 2.13, 2.61, 3.75, 3.03, 3.64, 1.97, 2.94, 3.59, 4.75, 2.66, 1.53, 2.35, 2.94, 3.42),
  Turbidity = c(19.2, 5.4, 7.4, 7.7, 11.5, 10.7, 11.1, 12.5, 10.8, 10.2, 18.0, 1.8, 18.8, 4.2, 16.1, 7.8, 14.0, 16.8, 10.5, 15.7, 9.8, 15.4, 13.4, 13.9, 14.6, 13.0, 11.2, 16.6, 27.2, 20.0, 14.3, 4.1, 6.5, 21.3, 7.6, 4.7, 11.6, 17.3, 16.2, 22.4, 12.1, 9.6, 16.0, 13.6, 6.6),
  Macro_Richness = c(5, 12, 14, 12, 10, 10, 11, 9, 5, 11, 11, 10, 11, 12, 14, 10, 11, 13, 11, 11, 12, 7, 9, 8, 7, 10, 11, 12, 7, 12, 7, 14, 9, 8, 11, 17, 15, 8, 3, 10, 10, 10, 13, 11, 12)
)

str(stream)
summary(stream)
```

## Instrucciones

### Paso 1: Calcula **tres** matrices de correlación (Pearson, Spearman y Kendall)

```{r stream-cor, eval=FALSE}
cor_pearson  <- cor(stream, method = "___")
cor_spearman <- cor(stream, method = "___")
cor_kendall  <- cor(stream, method = "___")

# Compara los valores de un par específico:
cat("Water_Temp vs Dissolved_O2:\n")
cat("  Pearson: ", round(cor_pearson["Water_Temp", "Dissolved_O2"], 3), "\n")
cat("  Spearman:", round(cor_spearman["Water_Temp", "Dissolved_O2"], 3), "\n")
cat("  Kendall: ", round(cor_kendall["Water_Temp", "Dissolved_O2"], 3), "\n")
```

### Paso 2: Crea un mapa de calor del triángulo inferior (Pearson)

```{r stream-heatmap, eval=FALSE}
# Convierte a formato largo
stream_long <- melt(cor_pearson, varnames = c("Var1", "Var2"),
                    value.name = "Correlation")

# Filtra triángulo inferior
stream_long <- stream_long %>%
  mutate(
    Var1 = factor(Var1, levels = colnames(cor_pearson)),
    Var2 = factor(Var2, levels = colnames(cor_pearson))
  ) %>%
  filter(as.numeric(Var1) >= as.numeric(Var2))

# Grafica
ggplot(stream_long, aes(x = ___, y = ___)) +
  geom_tile(aes(fill = Correlation), color = "white") +
  geom_text(aes(label = round(Correlation, 2)),
            size = 3, color = "black") +
  scale_fill_gradient2(
    low  = "darkgreen",
    mid  = "white",
    high = "saddlebrown",
    midpoint = 0,
    limits = c(-1, 1),
    name = "Correlación\n(Pearson)"
  ) +
  scale_y_discrete(limits = rev) +
  theme_minimal(base_size = 12) +
  theme(
    axis.text.x = element_text(angle = 45, hjust = 1),
    panel.grid = element_blank()
  ) +
  labs(x = NULL, y = NULL,
       title = "Mapa de calor: Ecología de arroyos tropicales")
```


### Paso 3: Crea un mapa de calor con `ggcorr()` usando Kendall

```{r stream-ggcorr, eval=FALSE}
ggcorr(
  stream,
  method = c("pairwise.complete.obs", "___"),
  geom   = "blank",
  label  = TRUE,
  hjust  = 0.75
) +
  geom_point(size = 18,
             aes(color = coefficient > 0,
                 alpha = abs(coefficient) > 0.3)) +
  scale_alpha_manual(values = c("TRUE" = 0.3, "FALSE" = 0)) +
  guides(color = "none", alpha = "none") +
  labs(title = "Correlaciones de Kendall: Arroyos tropicales")
```


### Paso 4 (Avanzado): Compara Pearson vs Spearman visualmente

Crea **dos mapas de calor lado a lado** para comparar los métodos. Pista: usa `melt()` para ambas matrices, añade una columna `Method`, combínalas con `bind_rows()`, y usa `facet_wrap(~ Method)`.

```{r stream-compare, eval=FALSE}
# Pearson
p_long <- melt(cor_pearson, varnames = c("Var1", "Var2"),
               value.name = "Correlation") %>%
  mutate(Method = "Pearson")

# Spearman
s_long <- melt(cor_spearman, varnames = c("Var1", "Var2"),
               value.name = "Correlation") %>%
  mutate(Method = "Spearman")

# Combina y grafica
bind_rows(p_long, s_long) %>%
  ggplot(aes(x = Var1, y = Var2)) +
  geom_tile(aes(fill = Correlation), color = "white") +
  scale_fill_gradient2(
    low = "___", mid = "___", high = "___",
    midpoint = 0, limits = c(-1, 1),
    name = "Correlación"
  ) +
  facet_wrap(~ Method) +
  theme_minimal(base_size = 11) +
  theme(
    axis.text.x = element_text(angle = 90, hjust = 1, size = 8),
    axis.text.y = element_text(size = 8),
    panel.grid = element_blank()
  ) +
  labs(x = NULL, y = NULL,
       title = "Comparación: Pearson vs Spearman")
```


## Preguntas para responder

> **P1.** ¿Cuál es la correlación **negativa más fuerte** en los datos? ¿Tiene sentido ecológicamente?
>
> **P2.** ¿Cuáles variables fisicoquímicas están más asociadas con la **riqueza de macroinvertebrados**? ¿Son positivas o negativas?
>
> **P3.** Identifica un par de variables con correlación **cercana a cero**. ¿Significa que no hay relación, o podría existir una relación no lineal?
>
> **P4.** Compara los coeficientes de Pearson y Kendall para el par `Conductivity` – `Nitrate`. ¿Son similares? ¿Por qué Kendall tiende a dar valores más bajos que Pearson?
>
> **P5.** Si tuvieras que elegir **tres variables** para un modelo predictivo de riqueza de macroinvertebrados, ¿cuáles elegirías basándote en el mapa de calor? Justifica tu respuesta.


---

# Guardar los datos como CSV

Si quieres trabajar con los datos en otro programa o compartirlos:

```{r save-csv}
write.csv(heart, "heart_biomarkers.csv", row.names = FALSE)
write.csv(stream, "stream_ecology.csv", row.names = FALSE)
```

Para cargarlos nuevamente:

```{r load-csv, eval=FALSE}
heart  <- read.csv("heart_biomarkers.csv")
stream <- read.csv("stream_ecology.csv")
```


---

# Resumen de conceptos clave

| Concepto | Descripción |
|---|---|
| `cor(x, method = "pearson")` | Correlación lineal; asume normalidad |
| `cor(x, method = "spearman")` | Basada en rangos; robusta a no-normalidad |
| `cor(x, method = "kendall")` | Basada en concordancia de pares; más conservadora |
| `melt()` | Convierte matriz cuadrada a formato largo (3 columnas) |
| `geom_tile()` | Dibuja rectángulos coloreados en ggplot2 |
| `scale_fill_gradient2()` | Escala de color divergente (negativo–cero–positivo) |
| `ggcorr()` | Función de `GGally` para mapas de correlación rápidos |
| Triángulo inferior | Filtrar para evitar mostrar correlaciones duplicadas |
