---
title: "Ejerc_3_Wilkinson"
output:
  html_document:
    css: tutorial.css
    fig_caption: yes
    highlight: pygments
    theme: simplex
    toc: yes
    toc_float: yes
---

```{r message=FALSE, warning=FALSE}
library(tidyverse)
library(gt)
```



Usando los datos de COVID-19

```{r message=FALSE, warning=FALSE}
library(data.table)
mydat<- read.csv('https://raw.githubusercontent.com/owid/covid-19-data/master/public/data/owid-covid-data.csv')

#write.csv(mydat, "COVID19_world.csv")

gt(tail(mydat, n=4))
```


## Cual son los paises incluido en esta archivo

```{r}


unique(mydat$location)
```



# Ejercicio 1
5 puntos


### Seleccionar variables y filtrar 

 - Selecciona las variables de "location", "new_cases" y "total_death" 
 - Filtrar para los datos de UN pais solamente. 


```{r eval=FALSE, include=FALSE}
dfPR=mydat%>%
  select(location, new_deaths, total_deaths)%>%
  filter(location=="Puerto Rico")
```

###  Produzca un gráfico de Wilkinson

 - Selecciona un solapamiento de los datos para poder ver toso los puntos

```{r eval=FALSE, include=FALSE}
dfPR%>%
  ggplot(aes(new_deaths))+
  geom_dotplot(stackratio = 0.35, color="white")+
  scale_y_continuous(NULL, breaks = NULL)
```


# Ejercicio 2 
5 puntos


### Seleccionar variables y filtrar 

 - Selecciona las variables de "location", "new_cases" y "total_death" 
 - Filtrar para los datos de dos paises caribeño. Nota que no he enseñado como seleccionar más de un país, mira a ver si encuentra solución en el internet. Si no la encuentra, habla con colegas de la clase. Si todavía no lo encuentra comunicarse conmigo.       
 
 
 
 
```{r eval=FALSE, include=FALSE}

target <- c("Puerto Rico", "Cuba")
dfPR2=mydat%>%
  select(location, new_deaths, total_deaths)%>%
  filter(location %in% target)
dfPR2


# Otra alternativa

dfPR3=mydat%>%
  select(location, new_deaths, total_deaths)%>%
  filter(location %in% c("Puerto Rico", "Cuba"))
dfPR3


```

###  Produzca un gráfico de Wilkinson

 - Selecciona un solapamiento de los datos para poder ver toso los puntos y posiciona los datos de los dos países uno al lado del otro. 


```{r eval=FALSE, include=FALSE}
dfPR2%>%
  ggplot(aes(new_deaths, fill=location))+
  geom_dotplot(binwidth = .3, stackratio = .3, position=position_dodge(width = .7))+
  scale_y_continuous(NULL, breaks = NULL)
```


## Bono  
3 puntos

Selecciona cinco países **pequeños** del Caribe y reproduzca la gráfica anterior. Para que la gráfica se puede apreciar tendrán que usar los países con poblaciones más pequeño. 


```{r eval=FALSE, include=FALSE}
#unique(mydat$location)

dfPR3=mydat%>%
  select(location, new_deaths, total_deaths)%>%
  filter(location %in% c("San Marino", "Luxembourg","Liechtenstein", "Andorra", "Slovenia" ))
dfPR3


dfPR3%>%
  ggplot(aes(new_deaths, fill=location))+
  geom_dotplot(binwidth = .3, stackratio = .09, position=position_dodge(width = .7))+
  scale_y_continuous(NULL, breaks = NULL)
```

```{r eval=FALSE, include=FALSE}
mydat%>%
  select(location, new_deaths, total_deaths)%>%
  filter(location=="Puerto Rico")
```


# Someter los script y gráfico en un documento .html en MSTEAM



