---
title: "Práctica: Wilkinson Dotplots con ggplot2"
subtitle: "geom_dotplot() con datos reales (ggversa::dipodium y palmerpenguins)"
author: "Raymond L. Tremblay Lalande"
date: "`r format(Sys.Date(), '%Y-%m-%d')`"
output:
  html_document:
    toc: true
    toc_float: true
    theme: simplex
    highlight: pygments
    fig_caption: true
    css: tutorial.css
---


```{r setup, include=FALSE}
# Opciones globales: mostrar código pero NO ejecutarlo por defecto
knitr::opts_chunk$set(
  echo  = FALSE,
  eval  = FALSE,
  message = FALSE,
  warning = FALSE,
  fig.align = "center",
  dpi = 150
)
```

## Ejercicio para entregar (Palmer Penguins)

### Instrucciones

#### Ejercicio 1) Crea un dotplot de `flipper_length_mm`.

    -Crea un Wilkinson dotplot de la variable:

    - flipper_length_mm (longitud de aleta en mm)
    
#### Ejercicio 2) Ajusta `stackdir`, `stackratio`, `fill`, `colour`.

    - Modifica tu gráfico para incluir:
       - stackdir = "center"
       - fill = "steelblue"
       - colour = "black"
       - stackratio = 0.7
       - Ocultar el eje Y correctamente
       
#### Ejercicio 3) Oculta el eje Y correctamente.

    - Crea un dotplot de:
      - x = especie (species)
      - y = longitud de aleta (flipper_length_mm)
     
     *Preguntas para responder*:

¿Qué especie parece tener las aletas más largas?
¿Qué especie tiene mayor variabilidad?
¿Hay valores atípicos visibles?


#### Ejercicio 4) Prueba `binwidth = 1, 2, 5`.

    - Repite el gráfico anterior variando el binwidth:
       - binwidth = 1
       - binwidth = 2
       - binwidth = 5
      
      *Pregunta*:
¿Cómo cambia la interpretabilidad del gráfico al modificar binwidth?
       
#### Ejercicio 5) Repite con y sin `drop_na(flipper_length_mm, species)`.

    - Limpieza de datos NA

    *Pregunta*:
¿Qué diferencias encuentras? ¿Por qué es importante decidir si incluir o excluir NA?

#### Ejercicio 6) Entrega un gráfico final con título y breve interpretación (4–5 líneas).


 Gráfico final y análisis

#### Produce un gráfico final pulido con:



#### Ejercico 7) Entrega además un texto interpretativo de 4–5 líneas, explicando:

 - Diferencias morfológicas entre especies
 - Posibles razones ecológicas para la variación
 - Limitaciones del dotplot

```{r penguins-datos, eval= TRUE, echo= TRUE}
# Dotplot básico
library(palmerpenguins)
```



```{r penguins-ej-1}

ggplot(penguins, aes(flipper_length_mm)) +
  geom_dotplot() +
  labs(x = "Longitud de aleta (mm)", y = "Apilamiento (no frecuencia)")
```

```{r penguins-ej-2}
# Ajustes estéticos + ocultar eje Y
ggplot(penguins, aes(flipper_length_mm)) +
  geom_dotplot(fill = "steelblue", colour = "black",
               stackdir = "center", stackratio = 0.7) +
  scale_y_continuous(NULL, breaks = NULL) +
  labs(x = "Longitud de aleta (mm)")
```

```{r penguins-ej-3}
# Comparación por especie (binaxis = "y")
ggplot(penguins, aes(species, flipper_length_mm, fill = species)) +
  geom_dotplot(binaxis = "y", stackdir = "center", dotsize = 0.7) +
  scale_y_continuous(NULL, breaks = NULL) +
  labs(x = "Especie", y = "Longitud de aleta (mm)", fill = "Especie")
```

```{r penguins-ej-4}
# Variar binwidth
ggplot(penguins, aes(species, flipper_length_mm, fill = species)) +
  geom_dotplot(binaxis = "y", stackdir = "center",
               binwidth = 2, dotsize = 0.6) +
  scale_y_continuous(NULL, breaks = NULL)
```

```{r penguins-ej-5}
# Limpieza de NA + gráfico final sugerido
penguins_clean <- penguins %>% drop_na(flipper_length_mm, species)

ggplot(penguins_clean, aes(species, flipper_length_mm, fill = species)) +
  geom_dotplot(stackgroups = TRUE, binaxis = "y",
               method = "histodot", binwidth = 2,
               stackdir = "center", stackratio = 0.6, dotsize = 0.7) +
  scale_y_continuous(NULL, breaks = NULL) +
  scale_fill_brewer(palette = "Set2") +
  labs(
    title = "Distribución de longitud de aleta por especie (Palmer Penguins)",
    x = "Especie", y = NULL, fill = "Especie",
    caption = "Eje Y oculto (apilamiento visual)."
  ) +
  theme(legend.position = "top",
        plot.title = element_text(face = "bold"))
```



Cada pregunta vale 4 puntos (un total 28 puntos)
---

# Guía rápida de parámetros (referencia)

- `binwidth`: controla el ancho del compartimento (por defecto ≈ rango/30).
- `binaxis`: `"x"` (predeterminado) o `"y"` para agrupar por eje.
- `method`: `"dotdensity"` (por densidad) o `"histodot"` (distancias fijas).
- `binpositions`: `"bygroup"` (pred con `dotdensity`) o `"all"`.
- `stackdir`: `"up"`, `"down"`, `"center"`, `"centerwhole"`.
- `stackratio`: cercanía entre puntos; `< 1` más pegados, `> 1` más separados.
- `dotsize`: tamaño relativo al `binwidth`.
- `stackgroups`: apilar respetando el grupo (p.ej., `fill`).

---

