---
title: "Geom_point y geom_count"
output:
  html_document:
    css: tutorial.css
    fig_caption: yes
    highlight: pygments
    theme: simplex
    toc: yes
    toc_float: yes
---

```{r setup, include=FALSE}
knitr::opts_chunk$set(echo = TRUE,
                      warning = FALSE)
```

Fecha de la ultima revisión
```{r echo=FALSE}

Sys.Date()
```


```{r}
library(ggversa)
library(ggplot2)
library(janitor)
```



# Tarea de geom_point/geom_count y geom_histogram

Esta tarea es para practicar la creación de gráficos usando geom_point, geom_count y / o geom_histogram.


Someter el documento en .html en Edmodo.


1.  Defina cuál es la diferencia entre geom_point, geom_count y geom_histogram. En otras palabras, ¿en qué situación utilizaría cada una de estas alternativas? (10 ptos). Sea explicto.  


2. Use los datos "Camas_Hospital" en el paquete **ggversa** y hacer un gráfico con geom_point que relacione el tamaño de la población de los países y el número de camas de hospital. (10 puntos)
     - El texto del eje debe estar en 15 pts.
     - El texto del eje debe estar en "negrita".
     - El texto de los diferentes ejes "x" e "y" debe estar en diferentes colores y en español / inglés / portugués / rusoo su idioma favorito (Koreano?).  Have Fun.....
  
  

3. Utilice los datos "Camas_Hospital" en el paquete **ggversa** y haga un gráfico con geom_point que relacione el tamaño de la población de los países y el número de camas de hospital. (10 puntos)
    - Ahora buscan la función para que el eje de x sea el logaritmo de los valores en ese eje. No se olvide cambiar la información en el eje de "X" para que represente la información. No enseño como hacer lo en clase pero debería encontrarlo facilmente en la web la función de como hacerlo.


4.  Utilice los datos de "Anxiedad y Huracan Maria" debajo la pestaña de **Los Datos** y utilice la función geom_count para evaluar el conteo del número de individuos en un hogar, *Num_Pers_Hogar* de los siguientes municipios, Aguas Buenas, Caguas, San Juan, Orocovis y Trujillo Alto. (20 puntos)
    - Tenga cuidado aquí, elija la variable correcta seleccionando las variables correctas, 
    - Usando el tamaño del círculo debe ser proporcional a la frecuencia del número de personas en un hogar. (Esta parte no la mostré, hay que buscarla en la web). 



5. Haga un histograma del número de individuos en un hogar, *Num_Pers_Hogar*, para el conjunto de datos completo. Haga de este gráfico una figura presentable para una presentación científica. (10 ptos).








