---
title: "Ejerc_3_Wilkinson"
output:
  html_document:
    css: tutorial.css
    fig_caption: yes
    highlight: pygments
    theme: simplex
    toc: yes
    toc_float: yes
---

```{r}
library(tidyverse)
library(gt)
```



Usando los datos de COVID-19

```{r}
library(data.table)
mydat<- read.csv('https://raw.githubusercontent.com/owid/covid-19-data/master/public/data/owid-covid-data.csv')

gt(tail(mydat, n=100))
```


```{r}
# Amanda's data

df=mydat |> select(location, new_cases, total_deaths) |> 
  filter(location %in% c("Portugal", "Aruba",  "Laos", "Oceania", "Turkey", "Jamaica"))

unique(df$location)

write_csv(df, "df.csv")

library(readr)
df <- read_csv("df.csv")

tail(df)

```



```{r}
unique(mydat$location)
unique(mydat$continent)
```



# Ejercicio 1
5 puntos


### Seleccionar variables y filtrar 

 - Selecciona las variables de "location", "new_cases" y "total_death" 
 - Filtrar para los datos de Puerto Rico solamente. 


```{r echo=TRUE}
dfUS=mydat%>%
  select(location, new_deaths, total_deaths)%>%
  filter(location=="United States")

dfUS
```

###  Produzca un gráfico de Wilkinson

 - Selecciona un solapamiento de los datos para poder ver toso los puntos

```{r echo=TRUE}
dfUS%>%
  ggplot(aes(new_deaths))+
  geom_dotplot(stackratio = 0.35, color="white")+
  scale_y_continuous(NULL, breaks = NULL)
```


# Ejercicio 2 
5 puntos


### Seleccionar variables y filtrar 

 - Selecciona las variables de "location", "new_cases" y "total_death" 
 - Filtrar para los datos de Puerto Rico y otro país caribeño. Nota que no he enseñado como seleccionar más de un país, mira a ver si encuentra solución en el internet. Si no la encuentra, habla con colegas de la clase. Si todavía no lo encuentra comunicarse conmigo.       
 
 
 
 
```{r echo=TRUE}

target <- c("United States", "Cuba")
dfPR2=mydat%>%
  select(location, new_deaths, total_deaths)%>%
  filter(location %in% target)
dfPR2


# Otra alternativa

dfPR3=mydat%>%
  select(location, new_deaths, total_deaths)%>%
  filter(location %in% c("Puerto Rico", "Cuba"))
dfPR3


```

###  Produzca un gráfico de Wilkinson

 - Selecciona un solapamiento de los datos para poder ver toso los puntos y posiciona los datos de los dos países uno al lado del otro. 


```{r echo=TRUE}
dfPR2%>%
  ggplot(aes(new_deaths, fill=location))+
  geom_dotplot(binwidth = .3, stackratio = .3, position=position_dodge(width = .7))+
  scale_y_continuous(NULL, breaks = NULL)
```


## Bono  
3 puntos

Selecciona cinco países **pequeños** de Europa y reproduzca la gráfica anterior. Para que la gráfica se puede apreciar tendrán que usar los países con poblaciones más pequeño. 


```{r echo=TRUE}
#unique(mydat$location)

dfPR3=mydat%>%
  select(location, new_deaths, total_deaths)%>%
  filter(location %in% c("San Marino", "Luxembourg","Liechtenstein", "Andorra", "Albania" ))
dfPR3


dfPR3%>%
  ggplot(aes(new_deaths, fill=location))+
  geom_dotplot(binwidth = .3, stackratio = .09, position=position_dodge(width = .7))+
  scale_y_continuous(NULL, breaks = NULL)+
  facet_wrap(~location)
```

```{r}
mydat%>%
  select(location, new_deaths, total_deaths, date)%>%
  filter(location=="France") %>% 
  filter(date>"2021-12-01")
```


