---
title: "Mapas"
output:
  html_document:
    css: tutorial.css
    fig_caption: yes
    highlight: pygments
    theme: simplex
    toc: yes
    toc_float: yes
---



```{r setup, include = FALSE}
knitr::opts_chunk$set(echo = TRUE, warning=FALSE, message = FALSE)
library(tidyverse)
library(lubridate)
library(leaflet)
library(janitor)
```


***

# Datos

Los datos provistos por esta aplicación constituyen estadísticas operacionales de la Policía de Puerto Rico. Su finalidad es única y exclusivamente como medio informativo y pueden no reflejar los porcentajes actuales. https://data.pr.gov/en/Seguridad-P-blica/Incidencia-Crime-Map/3fy3-2bc5. Una copia parcial está disponible en el folder `datos/`.



```{r}
library(readr)
crimen_pr <- read_csv("Data/crimen_pr.csv")
crimen= crimen_pr
head(crimen)
```

***

#### El paquete `janitor` se puede usar para limpiar los nombres de las columnas

```{r}
library(janitor)

crm <- crimen %>%
  clean_names() %>%
  rename(longitud = point_y, 
         latitud = point_x)

crm
```

***

####  Use una gráfica para verificar si hay coordenadas fuera del perímetro de la isla

```{r}
crm %>%
  ggplot() +
  geom_point(aes(longitud, latitud))
```


***

####  Con el comando `filter()` remueva las coordenadas que son inválidas

```{r}
crm <- crimen %>%
  clean_names() %>%
  filter(!is.na(point_x), point_x != 0) %>% # remueve coordenadas inválidas
  rename(longitud = point_y, latitud = point_x)
```

***

####  Chequee otra vez que las coordenadas están dentro de los limites

```{r, fig.width = 10, fig.height = 3}
crm %>%
  ggplot() +
  geom_point(aes(longitud, latitud))
```

***

####  La función `map_data()`, del paquete `ggplot2`, contiene el mapa mundial.  El mapa de Puerto Rico se puede acceder usando el argumento `region`.

```{r}
pr <- map_data("world", region = "Puerto Rico")
pr
```


***

####  Use `geom_map()` para agregar la figura del territorio

```{r, fig.width = 12, fig.height = 3}
ggplot() +
  geom_map(aes(long, lat, map_id = region), fill = "gray",  map = pr, data = pr) 
```






***

####  Agrega la capa con los datos de crimen 

```{r, fig.width = 12, fig.height = 3}
ggplot() +
  geom_map(aes(long, lat, map_id = region), fill = "gray",  map = pr, data = pr) +
  geom_point(aes(longitud, latitud), data = crm)
```

***

####  `theme_void()` remueve la información alrededor del mapa

```{r, fig.width = 12, fig.height = 3}
ggplot() +
  geom_map(aes(long, lat, map_id = region), fill = "gray",  map = pr, data = pr) +
  geom_point(aes(longitud, latitud), color = "blue", size = 0.1, data = crm) +
  theme_void() 
```

***


####  Los colores de los puntos se pueden 

```{r, fig.width = 12, fig.height = 3.5}
ggplot() +
  geom_map(aes(long, lat, map_id = region), fill = "gray",  map = pr, data = pr) +
  geom_point(aes(longitud, latitud, color = area_policiaca), size = 0.5, data = crm) +
  theme_void() +
  theme(legend.position = "bottom")
```


***

####  `facet_wrap()` permite crear una "mini" gráfica por cada segmento de los datos.  En este caso, `area_policiaca`

```{r, fig.width = 12, fig.height = 3.5}
ggplot() +
  geom_map(aes(long, lat, map_id = region), fill = "gray",  map = pr, data = pr) +
  geom_point(aes(longitud, latitud, color = area_policiaca), size = 0.2, data = crm) +
  theme_void() +
  facet_wrap(~delitos_code)
```


***

####  Ajustes se pueden hacer a los colores para obtener una mejor vista de la información.

```{r, fig.width = 12, fig.height = 3.5}
ggplot() +
  geom_map(aes(long, lat, map_id = region), fill = "black",  map = pr, data = pr) +
  geom_point(aes(longitud, latitud), alpha = 0.2, size = 0.1, color = "#ffff00", data = crm) +
  theme_void() +
  theme(panel.background = element_rect(fill = "#333333")) +
  facet_wrap(~delitos_code)
```


***


## leaflet

Leaflet (https://leafletjs.com/) es una librería de JavaScript que se utiliza para hacer mapas interactivos.  Es la más usada hoy en día.  El paquete de R llamado `leaflet` permite la integración con esta librería.  

En lugar de usar `+`, `leaflet` utiliza el pipe (`%>%`) para crear las visualizaciones.  Se necesita `addTiles()` para agregar el mapa, y después algún tipo de puntos geográficos.


### Añadir "marcadores"

```{r}
library(leaflet)
library(lubridate)
crm$fecha2=mdy(crm$fecha) # convierte la columna de fecha de "character" as "mdy" con el paquete lubridate

crm %>%
  filter(month(fecha2) == 8) %>%
  leaflet() %>%
  addTiles() %>%
  addMarkers(~longitud, ~latitud)
```

***

### Añadir información en los marcadores "pop-ups"

Ya que son interactivos, se pueden agregar nombres que salen cuando se hace un click al punto

```{r}
crm %>%
  filter(month(fecha2) == 8) %>%
  leaflet() %>%
  addTiles() %>%
  addMarkers(~longitud, ~latitud, popup = ~delitos_code)
```

***

### Añadir información especificos en los "pop-ups"

```{r}
crm %>%
  filter(month(fecha2) == 8) %>%
  leaflet() %>%
  addTiles() %>%
  addMarkers(~longitud, ~latitud, popup = ~paste0("Delito: ",delitos_code))
```

***

### Incluir "clusters" de información: suma de la cantidad de eventos 

`markerClusterOptions()` agrupa los puntos automaticamente para que la interactividad sea más fácil

```{r}
crm %>%
  leaflet() %>%
  addTiles() %>%
  addMarkers(~longitud, ~latitud,  popup = ~paste0("Delito: ",delitos_code), 
             clusterOptions = markerClusterOptions())
```

***

## Mapa de clusters de los vehiculos hurtados

```{r}
crm %>%
  filter(delitos_code == "Vehiculo Hurtado") %>%
  leaflet() %>%
  addTiles() %>%
  addMarkers(~longitud, ~latitud,  popup = ~paste0("Delito: ",delitos_code), 
             clusterOptions = markerClusterOptions())
```

***

### Añadiendo "awesomeIcons" and los marcadores

<<https://fontawesome.com/icons>>





```{r}
crm %>%
  filter(delitos_code == "Vehiculo Hurtado") %>%
  leaflet() %>%
  addTiles() %>%
  addAwesomeMarkers(~longitud, ~latitud,  popup = ~paste0("Delito: ",delitos_code), 
                    clusterOptions = markerClusterOptions(), 
                    icon = awesomeIcons(icon = "fa-thin fa-truck", library = "fa"))
```


***

***

## Distribución de pingüinos y ballenas


Los datos provienen del siguiente enlace <<https://www.bco-dmo.org/dataset/3421>>



Información del website

"Visual surveys for cetaceans and penguins were conducted during daylight hours on all days when weather conditions allowed on the Antarctic Peninsula, in the austral autumns and winters of 2000-2002.

Objectives:

 -  1) to characterize foraging behavior and movements of individual baleen whales in relation to prey characteristics and physical environment, 
 -  2) to relate distribution, abundance and biomass of baleen whales species to same for krill in a large area in a single season, and 
 -  3) to monitor interannual variability in whale distribution and abundance in relation to physical environment and prey characteristics."





```{r, echo=FALSE}
library(readr)
library(gt)
Whale_Penguin_sighthing <- read_csv("Whale_Penguin_sighthing.csv")
WP=Whale_Penguin_sighthing

gt(head(WP))
```

***

## CONTESTA la siguientes preguntas

 - Cuantos avistamiento de ballenas esta el data file
 - Cuantos avistamiento de pingüinos esta en el data file
 - Convierte la "date_gmt" en fecha antes de seguir los próximos pasos

***

 - 1. Haz un mapa básico de todos los avistamiento


```{r, echo=FALSE, eval=FALSE}
library(leaflet)
library(lubridate)
WP$date_gmt=mdy(WP$date_gmt) # convierte la columna de fecha de "character" as "mdy" con el paquete lubridate

WP %>%
  leaflet() %>%
  addTiles() %>%
  addCircles(~lon, ~lat, radius=3)
```



***

- 2. Buscar una manera de colorear los puntos de color diferentes por el tipo de avistamiento (ballenas y pinguinos). 


```{r, eval=FALSE, echo=FALSE}

#unique(WP$taxon)
pal <- colorFactor(palette = c("green", "yellow"), domain = WP$taxon,  alpha=0.5)

WP %>%
  leaflet() %>%
  addTiles() %>%
  addCircles(~lon, ~lat, radius=2, color = ~pal(WP$taxon))
```


***

- 3. Ahora rehacer su gráfico usando "Awesome markers"

 - Añadele clusters
 - Añade un popup, identificando si es ballena o pingüino
 - Añade awesomeIcons con un icon a su gusto.
 
 

```{r, eval=FALSE, echo=FALSE}
WP %>%
  leaflet() %>%
  addTiles() %>%
  addAwesomeMarkers(~lon, ~lat,  
                    popup = ~paste0("Taxon:",taxon), 
                    clusterOptions = markerClusterOptions(), 
                    icon = awesomeIcons(icon = "fa-solid fa-bug", library = "fa"))
```

***

- 4. HAGA dos mapas uno para cada año de muestreo


```{r}
unique(WP$year)
```





### BONO: CAMBIAR los colores de los marcadores (los markers) un tipo diferente para ballena y otro para pingüinos.

Por ejemplo aqui: https://github.com/lennardv2/Leaflet.awesome-markers


