---
title: "G19_Palettas_de_color"
output:
  html_document:
    css: tutorial.css
    fig_caption: yes
    highlight: pygments
    theme: simplex
    toc: yes
    toc_float: yes
---

```{r setup, include=FALSE}
knitr::opts_chunk$set(echo = TRUE)
```

Install

```{r}
library(scales)
library(ggsci)
library(tidyverse)
```



***

Este documento ofrece unos ejemplos de como usar diferentes palettas de color en sus gráficos.


# El paquete **ggsci**


El nombre del paquete es "Scientific Journal and Sci-Fi Themed Color Palettes for ggplot2" y fue escrito por Nan Xiao.  

Hay diferentes tipos de palettas ajustado a diferentes revistas científicas.


Palettas principales

***

- *American Association for the Advancement of Science*
 
    - pal_aaas
    - scale_color_aaas
    - scale_fill_aaas

```{r}
library("scales")
show_col(pal_aaas("default")(15))
```


\ 

***

- *Catalogue of Somatic Mutations in Cancer (COSMIC)* 

    - pal_cosmic
    - scale_color_cosmic
    - scale_fill_cosmic
    
```{r}
library("scales")

#  Color palettes = "hallmarks_light", "hallmarks_dark", "signature_substitutions"
show_col(pal_cosmic("hallmarks_dark")(10))


show_col(pal_grey()(4)) # gradientes de grises

show_col(pal_hue()(4)) # paleta de 4 colores
show_col(pal_hue()(9)) # paleta de 9 colores
show_col(pal_hue(l = 90)(4)) # paleta de 9 colores con hue de 90
show_col(pal_hue(l = 30)(9)) # paleta de 9 colores con hue de 30
```

Usar la paletta de "hallmarks_dark" en un gráfico con diamonds

```{r}
ggplot(diamonds, aes(x = cut, fill = cut))+
  geom_bar() +
  scale_fill_cosmic(palette = "hallmarks_dark") +
  theme(legend.position = "none")
```


```{r}
show_col(pal_viridis()(10))
show_col(pal_viridis(direction = -1)(6))
show_col(pal_viridis(begin = 0.2, end = 0.8)(4))
show_col(pal_viridis(option = "mako")(6))




```


# Diferentes opciones

 - "magma" (or "A")

 - "inferno" (or "B")

 - "plasma" (or "C")

 - "viridis" (or "D")

 - "cividis" (or "E")

 - "rocket" (or "F")

 - "mako" (or "G")

  - "turbo" (or "H")
    
- Reference:




***

- *D3.js Color Palettes*  

    - pal_d3
    - scale_color_d3
    - scale_fill_d3


```{r}

library(ggsci) # Scientific journal and Sci-fi themed color palettes for ggplot2
# colour_palettes= "category10", "category20", "category20b", "category20c"
show_col(pal_d3("category20c")(15))
```

USar la paletta de "category20b" en un gráfico con diamonds

```{r}
ggplot(diamonds, aes(x = carat, y=price, colour=cut))+
  geom_point() +
  scale_colour_d3(palette = "category20b") +
  theme(legend.position = "none")+
  facet_wrap(~cut)
```





###  Paletta de Jama = Journal of the American Medical Association



```{r}
library("scales")
show_col(pal_jama("default")(7))
```

### Paletta de Lancet = The Lancet


```{r}
library("scales")
show_col(pal_lancet("lanonc")(9))
```

Usar la paletta de "lanonc" en un gráfico con diamonds


```{r}
ggplot(diamonds, aes(x = cut, fill = cut))+
  geom_bar() +
  scale_fill_lancet(palette = "lanonc") +
  theme(legend.position = "none")
```


### Paletta de los journals de Fonrtiers. = Frontiers in Neuroscience, Frontiers in Microbiology, Frontiers in Psychology, etc.

scale_color_frontiers(palette = c("default"), alpha = 1, ...)

scale_colour_frontiers(palette = c("default"), alpha = 1, ...)

scale_fill_frontiers(palette = c("default"), alpha = 1, ...)

- *Frontiers Color Palettes*  

    - pal_frontiers
    - scale_color_frontiers
    - scale_fill_frontiers       

```{r}
show_col(pal_frontiers("default")(8))

```


```{r}
library("ggplot2")
data("diamonds")

ggplot(
  subset(diamonds, carat >= 2.2),
  aes(x = table, y = price, colour = cut)
) +
  geom_point(alpha = 0.7) +
  geom_smooth(method = "loess", alpha = 0.1, size = 1, span = 1) +
  #theme_dark() +
  #theme(
  #  panel.background = element_rect(fill = "#2D2D2D"),
  #  legend.key = element_rect(fill = "#2D2D2D")
  #) +
  scale_color_frontiers()
```





```{r}
ggplot(
  subset(diamonds, carat > 2.2 & depth > 55 & depth < 70),
  aes(x = depth, fill = cut)
) +
  geom_histogram(colour = "black", binwidth = 1, position = "dodge") +
  theme_dark() +
  theme(
    panel.background = element_rect(fill = "#2D2D2D")
  ) +
  scale_fill_frontiers()
```

### Paletta de los Simpsons

```{r}
ggplot(
  subset(diamonds, carat >= 2.2),
  aes(x = table, y = price, colour = cut)
) +
  geom_point(alpha = 0.7) +
  geom_smooth(method = "loess", alpha = 0.1, size = 1, span = 1) +
  theme_bw() +
  scale_color_simpsons()
```


- Reference:

https://github.com/d3/d3-3.x-api-reference/blob/master/Ordinal-Scales.md
 
        
\ 

***

- *Frontiers Color Palettes*  

    - pal_frontiers
    - scale_color_frontiers
    - scale_fill_frontiers       

```{r}
show_col(pal_frontiers("default")(8))

```

\ 

***

- *GSEA Gene Pattern Color Palettes*  

    - pal_gsea
    - scale_color_gsea
    - scale_fill_gsea 
    

```{r}
show_col(pal_gsea("default")(12))
```
 
  
  
***



# Crear su propia Paletta

Puedes crear tu propia palettas usando los códigos de los colores, por ejemplo usando este enlace

[color wheel](https://www.canva.com/colors/color-wheel/)




Crear una paletta sencilla

```{r}

miscolores <- colorRampPalette(
  colors =c("#623dc2", "#53bc43", "#d22d2d",
            "#30a3cf","#37c8c1" ))(5) 
# nota el valor al final es cuant colores tiene en su paletta. 

miscolores 

scales::show_col(miscolores) # para ver tus colores
``` 

***

Ahora usarlos en una gráfica


```{r}
library(ggplot2)
data(diamonds)

ggplot(diamonds, aes(x = color, fill = cut)) +
  geom_bar() +
  scale_fill_manual(values = miscolores)
```

