---
title: "G19_Palettas_de_color"
output:
  html_document:
    css: tutorial.css
    fig_caption: yes
    highlight: pygments
    theme: simplex
    toc: yes
    toc_float: yes
---

```{r setup, include=FALSE}
knitr::opts_chunk$set(echo = TRUE)
```

Install

```{r}
library(scales)
library(ggsci)
```



***

Este documento ofrece unos ejemplos de como usar diferentes palettas de color en sus gráficos.


# El paquete **ggsci**


El nombre del paquete es "Scientific Journal and Sci-Fi Themed Color Palettes for ggplot2" y fue escrito por Nan Xiao.  

Hay diferentes tipos de palettas ajustado a diferentes revistas científicas.


Palettas principales

***

- *American Association for the Advancement of Science*
 
    - pal_aaas
    - scale_color_aaas
    - scale_fill_aaas

```{r}
library("scales")
show_col(pal_aaas("default")(10))
```


\ 

***

- *Catalogue of Somatic Mutations in Cancer (COSMIC)* 

    - pal_cosmic
    - scale_color_cosmic
    - scale_fill_cosmic
    
```{r}
library("scales")

# Color palettes = "hallmarks_light", "hallmarks_dark", "signature_substitutions"
show_col(pal_cosmic("hallmarks_light")(10))
```
    
    
- Reference:

https://cancer.sanger.ac.uk/cosmic
\ 

***

- *D3.js Color Palettes*  

    - pal_d3
    - scale_color_d3
    - scale_fill_d3


```{r}
# colour_palettes= "category10", "category20", "category20b", "category20c"
show_col(pal_d3("category20b")(12))
```

- Reference:

https://github.com/d3/d3-3.x-api-reference/blob/master/Ordinal-Scales.md
 
        
\ 

***

- *Frontiers Color Palettes*  

    - pal_frontiers
    - scale_color_frontiers
    - scale_fill_frontiers       

```{r}
show_col(pal_frontiers("default")(7))

```

\ 

***

- *GSEA Gene Pattern Color Palettes*  

    - pal_gsea
    - scale_color_gsea
    - scale_fill_gsea 
    

```{r}
show_col(pal_gsea("default")(12))
```
 
  
  
***



# Crear su propia Paletta

Puedes crear tu propia palettas usando los códigos de los colores, por ejemplo usando este enlace

[color wheel](https://www.canva.com/colors/color-wheel/)




Crear una paletta sencilla

```{r}

miscolores <- colorRampPalette(colors =c("#623dc2", "#53bc43", "#d22d2d", "#30a3cf","white" ))(5) # nota el valor al final es cuant colores tiene en su paletta. 
miscolores 

scales::show_col(miscolores) # para ver tus colores
``` 

***

Ahora usarlos en una gráfica


```{r}
library(ggplot2)
data(diamonds)

ggplot(diamonds, aes(x = color, fill = cut)) +
  geom_bar() +
  scale_fill_manual(values = miscolores)
```

