---
title: "Facet_Grid"
author: "RLT"
date: "6/30/2020"
output: 
  html_document:
    toc: yes
    toc_float: yes
---

```{r setup, include=FALSE}
knitr::opts_chunk$set(echo = TRUE, warning=FALSE, message = FALSE)
```

Fecha de la ultima revisión
```{r echo=FALSE}

Sys.Date()
```


```{r, eval=TRUE, echo=FALSE}
colorize <- function(x, color) {
  if (knitr::is_latex_output()) {
    sprintf("\\textcolor{%s}{%s}", color, x)
  } else if (knitr::is_html_output()) {
    sprintf("<span style='color: %s;'>%s</span>", color, 
      x)
  } else x
}

#`r colorize("some words in red", "red")`
```




```{r}
library(ggplot2)
library(ggversa)
```

***

# Gráficos en cuadrícula con **facet_grid**

Esta opción forma una matriz de gráficos por fila y columna por una variable seleccionada. Es una opción que facilita ver los patrones cuando hay dos variables discretas.   

**Facet grid** es un opción de gran ventaja de usar ggplot2: Organizando los gráficos en una cuadrícula.  Eso resulta ser muy útil para la producción de un gráfico por cada par de variable discreta; o sea, cada grupo producirá un gráfico de acuerdo a su categoría.  Los próximos ejemplos se basan en la base de datos del lagartijo *Anolis*.  


***

## **Facet_grid** con cuadrículas paradas
 
En la Figura hacemos una demostración utilizando la altura del sitio de muestreo, pero con las categorías se generó una al lado de las otras en una serie.  Note la tilde, **~**, antes del nombre de la variable SEX_AGE. Si usamos solamente una variable (como en este caso), la presentación de los gráficos cambiará dependiendo si la tilde está antes o después de la variable, tal demostrado a más adelante.

```{r facetgrid,  echo=TRUE,  tidy=FALSE, message=FALSE, warning=FALSE} 
rr=ggplot(Anolis, aes(SVL, HEIGHT))

rr+geom_point(aes(color=Survey_Site))+
  facet_grid(~SEX_AGE)+
  labs(y="Altitud, m")+
  theme(legend.position="none")+
  theme(axis.title=element_text(size=10,face="bold"))+
  xlab("Distancia entre el hocico y la cloaca")
```

***

## **Facet_grid** con cuadrículas acostadas

Ahora ponemos la variable antes de la **~**, pero note que después de la **~** hay un punot **.**.  Notemos el efecto en la Figura a continuación.

```{r facetgrid1,  echo=TRUE, tidy=FALSE, message=FALSE, warning=FALSE, fig.show='hold'} 
rr=ggplot(Anolis, aes(SVL, HEIGHT))

rr+geom_point(aes(color=Survey_Site))+
  facet_grid(SEX_AGE~.)+
  labs(y="Altitud, m")+
  theme(legend.position="none")+
  theme(axis.title=element_text(size=10,face="bold"))+
  xlab("Distancia entre el hocico y la cloaca")
```

***

## **Facet_grid** con cuadrículas representando dos variables

Ahora veremos en la enorme ventaja de **facet_grid** al representar dos variables discretas simultáneamente, la edad\_sexo de los *Anolis* y el periodo del año (seco o lluviosos) del muestreo.  Note que el parámetro ahora es SEX\_AGE$\sim$SEASON.

```{r facetgrid2,  echo=TRUE, tidy=FALSE, message=FALSE, warning=FALSE, fig.show='hold'} 
rr=ggplot(Anolis, aes(SVL, HEIGHT))

rr+geom_point(aes(color=Survey_Site))+
  facet_grid(SEX_AGE~SEASON)+
  labs(y="Altitud, m")+
  theme(legend.position="none")+
  theme(axis.title=element_text(size=10,face="bold"))+
  xlab("Distancia entre el hocico y la cloaca")
```

***

## Escalas libres en los ejes

Ahora dejemos que en la escala en el eje de X sea variable. La escala del periodo seco va de 20 a 50 cm y del periodo lluvioso va de 0 a 50 cm.  Con esta representación se puede apreciar mejor que los nuevos especímenes nacen en mayores cantidades en el periodo lluvioso. Note que el parámetro ahora es **SEX_AGE~SEASON** y **scales=free_x**.

```{r facetgrid3,  echo=TRUE, tidy=FALSE, message=FALSE, warning=FALSE, fig.show='hold', fig.align='center'} 
rr=ggplot(Anolis, aes(SVL, HEIGHT))

rr+geom_point(aes(color=Survey_Site))+
  facet_grid(SEX_AGE~SEASON, scales="free_x")+
  labs(y="Altitud, m")+
  theme(legend.position="none")+
  theme(axis.title=element_text(size=10,face="bold"))+
  xlab("Distancia entre el hocico y la cloaca")
```

***

## Cambio de las posiciones de las descripciones

En el próximo gráfico veremos cómo cambiar el lugar donde están colocadas las descripciones de las categorías (sexo y estación del año) usando **switch**.  Si se usa **switch** en el eje de **X**, la descripción de ese eje, que antes estaba arriba, ahora pasará abajo.  Si se usa en el eje de **Y**, la descripción de la derecha pasa a la izquierda.  Si se usa el parámetro **both** ambas descripciones cambian a su lado opuesto.

```{r facetgrid4, echo=FALSE} 

rr+geom_point(aes(color=Survey_Site))+
  facet_grid(SEX_AGE~SEASON, switch = "both")+
  labs(y="Altitud, m")+
  theme(legend.position="none")+
  theme(axis.title=element_text(size=10,face="bold"))+
  xlab("Distancia entre el hocico y la cloaca")
```

***



## Facet_grid con las escalas de los ejes variable en X y Y

La opción de **space** con **facet_grid**, da la oportunidad de modificar el rango de los ejes de **Y** y **X**.  Por conveniencia, algunos de los rangos de los ejes de las figuras anteriores son iguales.  Pero si uno quisiera que cada figura tuviera su propio rango, uno usa **space=free_y** o **free_x** para que sean proporcionales a la escala de los datos en uno o el otro eje.  Sin embargo, a veces se quiere que ambos ejes sean proporcionales al rango de los datos y en tal caso se usa **free** solamente como se demuestra en la Figura.

```{r facetgrid5,  echo=TRUE, tidy=FALSE, message=FALSE, warning=FALSE} 

rr+geom_point(aes(color=Survey_Site))+
  facet_grid(~SEX_AGE, scales="free")+
  labs(y="Altitud, m")+
  theme(legend.position="none")+
  theme(axis.title=element_text(size=10,face="bold"))+
  xlab("Distancia entre el hocico y la cloaca")
```

***

# Opciones y Parametros de **facet_grid**:

 * ggplot(el archivo de datos, aes(la variable continua))

   + facet_grid(.~a, scales, space, switch, drop)

    + facet: a~b para presentar una serie de gráficos tabulados en X y Y
    + scales: usar free si se quiere que las escalas sean determinadas por los gráficos individualmente; si no, todas los gráficos tendrán la misma escala.
    + space: la producción de los gráficos se hará al mismo tamaño; pero si usa free_y, la altura será proporcional a la escala de Y; y si es free_x, el ancho será proporcional a la escala de X; si usa free, entones ambos ejes variarán individualmente; note que este parámetro no tiene efecto si los datos no varían en los diferentes grupos.
    + switch: ubica la descripción abajo cuando es X, y a la izquierda cuando se usa Y, o cambia ambos al usar usar both.
    + drop: añadir drop=FALSE para que muestre todas las variables aunque no tengan información; solamente funciona si toda la fila o columna de datos está vacía.
