---
title: "Visualización de Datos"

output:
  html_document: 
    theme: spacelab
    toc: yes
    toc_float: yes
---

```{r setup, include=FALSE}
knitr::opts_chunk$set(echo = TRUE, cache = TRUE)
```

```{r, eval=TRUE, echo=FALSE}
colorize <- function(x, color) {
  if (knitr::is_latex_output()) {
    sprintf("\\textcolor{%s}{%s}", color, x)
  } else if (knitr::is_html_output()) {
    sprintf("<span style='color: %s;'>%s</span>", color, 
      x)
  } else x
}

#`r colorize("some words in red", "red")`
```


# Visualización de Datos


## Recursos


## `r colorize("**Gráficas Verstátiles con ggplot2: Análisis Visual de Datos**", "blue")`
 
Este libro es sobre la visualización y producción efectiva de gráficos. El énfasis es en el paquete de ggplot2, que está basado en el lenguaje de programación R. Contiene una enorme variedad de representaciones de datos con más de 200 ejemplos. 

La visualización ayuda a entender lo que pueden comunicar los datos. Además, ayuda a expandir el análisis estadístico a través de múltiples métodos y expresar las inferencias de ese análisis. Todo los “scripts” de los gráficos están incluidos para facilitar el aprendizaje y uso del paquete ggplot2.

Este libro está dirigido a científicos y no científicos, analistas de datos, y estudiantes de todos los niveles y de todas las disciplinas que tengan interés en producir gráficos de alta calidad para visualizar datos, llevar a cabo análisis científicos, extrapolar resultados de experimentos y otros tipos de visualización.
      
      Capítulo 1: Breve introducción sobre R, el ambiente RStudio y el paquete ggptlo2.
      Capítulo 2: Continuación con conceptos mínimos de R y explicación de los datos utilizados en el libro.
      Capítulo 3: Organización de datos para utilizar en ggplot2.
      Capítulo 4: ggplot2 y alternativas de visualización.
      Capítulo 5: Gráficos para conteos.
      Capítulo 6: Gráficos para variables continuas o discretas (gráficos de puntos, histogramas, gráficos de sectores, etc.).
      Capítulo 7: Gráficos por categorías (facet_wrap).
      Capítulo 8: Gráficos en cuadrícula (facet_grid).
      Capítulo 9: Gráficos para dos variables continuas (geom_point, geom_jitter, transformaciones logarítmicas, etc.).
      Capítulo 10: Gráficos de líneas (geom_line).
      Capítulo 11: Gráficos mostrando su distribución (mínima/máxima y error estándar, geom_ribbon).
      Capítulo 12: Gráficos de línea con categorías.
      Capítulo 13: Líneas con error estándar (geom_errorbar, geom_errorbarh).
      Capítulo 14: Gráficos estadísticos (geom_boxplot, geom_violin, etc.).
      Capítulo 15: Diagrama de alfombra (geom_rug).
      Capítulo 16: Gráficos de distribución continua.
      Capítulo 17: Gráficos de distribución espacial (geom_spoke).
      Capítulo 18: Representación gráfica no lineal (geom_step).
      Capítulo 19: Gráficos de densidad (geom_density2d, stat_denisity2d).
      Capítulo 20: Visualización de respuestas de cuestionarios (sjp.likert).
      Capítulo 21: Evaluación gráfica de supuestos subyacentes.
      Capítulo 22: Creación de una plantilla para estandarizar la presentación de los gráficos.
      Capítulo 23: Definición de colores con ggplot2.
      Capítulo 24: Especificación de la estética en los gráficos con ggpplot2.
      Capítulo 25: Preparación de un gráfico para una presentación.
      Capítulo 26: Añadir texto a un gráfico.
      Capítulo 27: Breve introducción de la transformación y manipulación de datos en R.
      Capítulo 28: Ejemplos detallados para todas las 35 funciones demostradas en el libro.
      



 

