---
title: "Descripción del curso"

output:
  html_document:
    css: tutorial.css
    fig_caption: yes
    highlight: pygments
    theme: simplex
    toc: yes
    toc_float: yes
---

```{r setup, include=FALSE}
knitr::opts_chunk$set(echo = TRUE, cache = TRUE)
```

```{r, eval=TRUE, echo=FALSE}
colorize <- function(x, color) {
  if (knitr::is_latex_output()) {
    sprintf("\\textcolor{%s}{%s}", color, x)
  } else if (knitr::is_html_output()) {
    sprintf("<span style='color: %s;'>%s</span>", color, 
      x)
  } else x
}

#`r colorize("some words in red", "red")`
```
Fecha de la ultima revisión
```{r echo=FALSE}
Sys.Date()
```

# Visualización de Datos
Topicos especial en biología:BIOL 4026


***
**Instructor:** Raymond L. Tremblay, PhD   
  
**Oficina**: NL 104			 		 
**Teléfono**: (787) 850-0000 (dept de biología)			  		
**Coreo electrónico**: raymond.tremblay_at_upr_dot_edu	
 
***
### Horario de clase
**Presentación de temas y discución**: L y Miercoles de 1:30-2:50pm (80 mins) (NOTE: necesita traer tu laptop!)   

**Hora de consulta con Estudiantes**:    
- Martes y Jueves from 1:00 a 3:00pm (NL 104) o por MSTeam "Horas de Consulta Tremblay".    

***
## Libro obligatorio. 

- [Garrett Grolemund, Hadley Wickham. R for Data Science](https://r4ds.had.co.nz) En Ingles. 
- [Garrett Grolemund, Hadley Wickham. R para Ciencia de Datos](https://es.r4ds.hadley.nz) En Español.
- [Tremblay y Hernández-Serrano, 2018](https://www.amazon.com/Gráficas-Versátiles-ggplot2-Análisis-Spanish-ebook/dp/B07P2Q87H2/ref=sr_1_1?dchild=1&keywords=Graficas+versatiles&qid=1591404029&sr=8-1).

•	Artículos revisados por pares serán asignados para fomentar el método de utilizar estas herramientas en ciencias. 

***
### Programados
- [R- free statistical programming language](https://cran.r-project.org/) 
- [RStudio](https://rstudio.com)
- MSExcel, Numbers o Google Sheet 

***

### Prerequisitos    
- BIOL 3011-3013: Biología General y Laboratorio primer semestre 
- BIOL 3012-3014: Biología General y Laboratorio segundo semestre  

***
### Descripción del curso

 Objetivos generales de la clase
 
  1.	Usar adecuadamente el programa R, RStudio para hacer gráficas y estadística básica usando las funciones de Tidyverse. 
  2.	Producir gráficos básicos y avanzados con el package ggplot2 y otros paquetes. 
  3.	Utilizar el programa RMarkdown para producir sus documentos e informes. 
  4.	Preparar gráficos para publicaciones. 
  5.	Reconocer las características de gráficos inadecuados.  

Al final del curso el estudiante podrá preparar datos en hojas de MS Excel o otros formato, convertir el archivo para subirlo a R. El estudiante podrá manipular múltiples funciones de Tidyverse y aplicarlos a producir gráficos. El estudiante tendrá un conocimiento suficiente desarrollado para preparar gráficos en una diversidad de alternativas, y preparar esto para publicar o presentaciones. 

***
### Objetivos del curso

Al finalizar el curso el estudiante podrá:

    1. Introducción a R, RStudio y la visualización de datos
    2. El ambiente R
    3. El ambiente de RStudio
	      a. Su estructura visual y opciones
    4. Subir datos a RStudio
    5. Los “Packages” para el exceso a funciones
    6. Producir un Data Frame
    7. Preparar datos en una hoja de Excel para utilizar en R
    8. Las funciones de Tidyverse
	    - dplyr
	    - forcats
	    - lubridate
      - pipes
      - tibble
      - purrr
      - ggplot2
    9. Gráficos para conteos
    10. Gráficos de una variable continua o discreta
    11. Introducción a facet_wrap y facet_grid
    12. Gráficos con dos variables continuas
    13. Gráficos de líneas, geom_line
    14. Añadir una cinta alrededor de una variable continua, geom_ribbon
    15. Gráficos de líneas con categorías en el eje de x
    16. Líneas con error estándar
    17. Gráficos estadísticos
    18. Diagrama de alfombra
    19. Modelos estadísticos
    20. Gráficos de densidad
    21. Método Likert
    22. Técnicas para evaluar los supuestos subyacentes de las pruebas estadísticas
    23. Como definir su propia paleta de color
    24. Preparar los gráficos para publicaciones


***
### Puntuación: 
Este curso sera evaluado con los siguiente items:


|Item                    |     Valor              |
|:--------------------|-------------------:|
|Actividades en clase, pruebas cortas (± 4) |	  50 pts|     
|Asignaciones	(± 8)  |  100pts |   
|Trabajo final de presentación| 40pts |
|Asistencia a clase | 	10pts  |  


NOTE: 
Escala de Notas: 

  * A (100 to 90) 
  * B (89 to 80) 
  * C (79 to 70) 
  * D (69 to 60) 
  * F (< 60) 

***
### Organización de las actividades
Las actividades: pruebas cortas, asignaciones y otro estarán ofrecido atreves del programa MSTeam (el app es gratis, y se puede usar desde su tablet o teléfono inteligente o computadora).  Tendrá que registrase con un código que le estaré enviando.  

Todos los trabajos se usarán la plataforma R, RStudio (ambos gratis). El estudiante necesita una computadora portátil con 8GB de memoria mínima (las tabletas no son aceptable), tanto para Windows y Mac.

El trabajo de investigación: El estudiante utilizará datos de una revista y replicará los gráficos de con las herramientas aprendidas.  
 

***
### Conferencias
En la clase las notas serán basado primeramente en la participación y algunas pruebas cortas.  Su participación es esencial para el aprendizaje (y para un ambiente positivo). Aprender *NO* es un proceso pasivo: los estudiantes deben participar haciendo preguntas y discutir el material con su conocimiento anterior (Su bagaje de conocimiento).  

***
### Examenes:
En esta clase no hay exámenes pero habrá pruebas cortas. 

`r colorize("Es obligatorio tener la camera prendida durante **la prueba corta**. No es permitido usar el celular, Ud. tendrá que demostrar que el celular este detrás de uds antes de comenzar el examen", "red")` 


***
### Ejercicios  
Los ejercicios están enfocado en la aplicación de conceptos y métodos discutido en la clase y solución de problemas. Se hará un esfuerza de usar datos reales para demostrar como trabajar con los análisis, tablas, y gráficos en R, RStudio y RMarkdown.  Típicamente, tendrán solamente una semana para hacer los ejercicios y entregarlos en formato *.html*.   

***
### Faltar a clase y examen:
*Los trabajos cortos y pruebas cortas NO se reponen*.  Si falta a la clase es su responsabilidad hablar con los otros estudiantes para saber lo que se discutió en la clase. Los examen se reponen solamente por una escusa valida.    

***
### Derechos de Estudiantes con Impedimentos

La UPR-Humacao cumple con las leyes ADA (Americans with Disabilities Act) y
51 (Servicios Educativos Integrales para Personas con Impedimentos) para garantizar
igualdad en el acceso a la educación y servicios. Estudiantes con impedimentos: informe al (la) profesor(a) de cada curso sobre sus necesidades especiales y/o de acomodo razonable para el curso, en la tarjeta de información de la primera semana y visite la Oficina de Servicios para la Población con Impedimentos (SERPI) a la brevedad posible. Se mantendrá la confidencialidad.

***
### Integridad académica
La Universidad de Puerto Rico promueve los más altos estándares de integridad
académica y científica. El Artículo 6.2 del Reglamento General de Estudiantes de la
Universidad de Puerto Rico (Certificación Núm. 13, 2009-2010, de la Junta de Síndicos)
establece que `r colorize("la deshonestidad académica incluye, pero no se limita a: acciones
fraudulentas, la obtención de notas o grados académicos valiéndose de falsas o
fraudulentas simulaciones, copiar total o parcialmente la labor académica de otra persona,
plagiar total o parcialmente el trabajo de otra persona, copiar total o parcialmente las
respuestas de otra persona a las preguntas de un examen, haciendo o consiguiendo que
otro tome en su nombre cualquier prueba o examen oral o escrito, así como la ayuda o
facilitación para que otra persona incurra en la referida conducta", "red")`. Cualquiera de estas
acciones estará sujeta a sanciones disciplinarias en conformidad con el procedimiento
disciplinario establecido en el Reglamento General de Estudiantes de la UPR vigente.

***
### Comentario sobre grabar videos y/o audio de las clases
Los estudiantes no PUEDEN grabar la clase por forma de video o audio sin el permiso del profesor.  Algunos estudiantes con necesidades especiales pueden hablar con el profesor para pedir el permiso.  La solicitud y aprobación del permiso tiene que ser por escrito (por ejemplo por email).  

***
### Espacio libre de acoso sexual
La Universidad de Puerto Rico prohíbe el descrimen por razón de sexo y género en todas sus modalidades, incluyendo el hostigamiento sexual. Según la Política Institucional contra el hostigamiento sexual, en la Universidad de Puerto Rico, Cert. Núm. 130 (2014-2015) de la Junta de Gobierno, si un(a) estudiante está siendo o fue afectado por conductas relacionadas a hostigamiento sexual, puede acudir ante la Oficina del Procurador Estudiantil, el Decanato de Estudiantes o el Coordinador de Cumplimiento con Título IX para una orientación o presentar una querella.

***
### Protocolo de la Clase
Los teléfonos mobiles serán apagado durante la clase.  Si necesita una calculadora traerla al salón. El teléfono no debería esta visible durante la clase al menos que pide permiso al instructor. Recuerda que que se usara computadoras portátiles en cada sesión.