---
title: "Instalar R y RStudio"
output:
  html_document:
    css: tutorial.css
    fig_caption: yes
    highlight: pygments
    theme: simplex
    toc: yes
    toc_float: yes
---

```{r setup, include=FALSE}
knitr::opts_chunk$set(echo = TRUE)
```


Fecha de la ultima revisión
```{r echo=FALSE}

Sys.Date()
```

```{r, eval=TRUE, echo=FALSE}
colorize <- function(x, color) {
  if (knitr::is_latex_output()) {
    sprintf("\\textcolor{%s}{%s}", color, x)
  } else if (knitr::is_html_output()) {
    sprintf("<span style='color: %s;'>%s</span>", color, 
      x)
  } else x
}

#`r colorize("some words in red", "red")`
```
# Instalar R y RStudio
***
# Responsabilidad del estudiante

`r colorize("EL ESTUDIANTE es COMPLETAMENTE RESPONSABLE","red")` de ver estos videos y entender como usar la plataforma.

La sugerencias es que deberían ver los vídeos abajo múltiples veces y después compartir con un otro estudiante y hablar de los que entendió.  

***

# Como Trabajar con un archivo R y RStudio

El siguiente modulo es para una introducción a la plataforma R y RStudio.

Vean los siguientes videos en Youtube para aprender los básico de RMarkdown. 

## Video #1

[R y RStudio tutorial](https://www.youtube.com/watch?v=HPbPJLhCqXM)

***
## Video #2

[Cómo usar RStudio, Curso Introducción a R con RStudio](https://www.youtube.com/watch?v=8Ch83so7VHA)


***

Aquí un otro video en ingles

[RStudio Tutorial For Beginners](https://www.youtube.com/watch?v=mcYcjH-1giM)


***
Vea las siguiente paginas para ver la sintaxis de RStudio

[Pagina de Cheatsheets de RStudio](https://rstudio.com/resources/cheatsheets/)




