---
title: ""
output:
  html_document:
    css: tutorial.css
    fig_caption: yes
    highlight: pygments
    theme: simplex
    toc: yes
    toc_float: yes
---

```{r setup, include=FALSE}
knitr::opts_chunk$set(echo = TRUE)
```

Fecha de la ultima revisión
```{r echo=FALSE}

Sys.Date()
```

```{r, eval=TRUE, echo=FALSE}
colorize <- function(x, color) {
  if (knitr::is_latex_output()) {
    sprintf("\\textcolor{%s}{%s}", color, x)
  } else if (knitr::is_html_output()) {
    sprintf("<span style='color: %s;'>%s</span>", color, 
      x)
  } else x
}

#`r colorize("some words in red", "red")`
```
# Introducción a RMarkdown

***
# Responsabilidad del estudiante

`r colorize("EL ESTUDIANTE es COMPLETAMENTE RESPONSABLE","red")` de ver estos videos y entender como usar la plataforma.

Mi sugerencias es que deberían ver los vídeos abajo múltiples veces y después compartir con otros estudiantes y hablar de los que entendió y aprendió.  

***
# Como Trabajar con un archivo RMarkdown

El siguiente modulo es para una introducción a la plataforma R y RMarkdown.

Vean los siguientes videos en Youtube para aprender los básico de RMarkdown. 

## Video #1

[Manejo del Markdown dentro de RStudio](https://www.youtube.com/watch?v=IPeOWx8KYkI)

***
## Video #2

[Aprende Markdown RÁPIDO!](https://www.youtube.com/watch?v=y6XdzBNC0_0)

***
Vaya al siguiente website y explora la pestaña de **Sintaxis Markdown**

[El website de Markdown](https://markdown.es) 


***

Aquí un otro video en ingles

[R Markdown with RStudio](https://www.youtube.com/watch?v=DNS7i2m4sB0)



