---
title: "R_Basico"
output: 
  html_document: 
    theme: spacelab
    toc: yes
    toc_float: yes
---

```{r setup, include=FALSE}
knitr::opts_chunk$set(echo = TRUE, warning=FALSE, message = FALSE)
```

Fecha de la ultima revisión
```{r echo=FALSE}

Sys.Date()
```


En este modulo veremos como se hace cálculos básicos en R.   Nota que aquí estamos usando R, como si fuese una calculadora.  Realmente para la gran mayoría de los ejemplos aquí no hay ninguna necesidad de utilizar R para los siguientes análisis.  Los objetivos son 

1. Familiarizarse con funciones básica.
2. Reconocer que las función matemáticas en R son igual como los procesos que aprendieron en escuela elemental.
3. Comenzar a aprender unas funciones especializados. 



                        
# Matemática básica

# Sumar, restar, dividir y multiplicar

## Sumar
Se suma usando el **+**. 

```{r}
1+1

1+1+3+4
```

## Restar

Se resta usando **-**

```{r}
1-1

100-22

```

## Multiplicar


Se multiplica usando el "*"

```{r}
1*2

10*2.46578

```


## División
Se divide usando **/**


```{r}

1/2

6549/76576

```



## Elevar a una potencia

Se eleva un valor usando el **^** es el acento circunflejo

```{r}

2^2  


4^2.6756
```


## factorial

Se usa la función **factorial**, donde el factorial de 4 es la siguiente multiplicación (4x3x2x1). 

```{r}

factorial(4)


```

## La raiz cuadrada 

La raiz cuadrada es la función **sqrt( )**, que se refiere a **square root**

```{r}
sqrt(2)

sqrt(3.86)
```


## El orden de las operaciones matemáticas

Este sigue exactamente el mismo orden que se aprendió en sus clases de matemática básicas.

```{r}
6+3^2

4*(3+2)^4  
```


# Asigñar variables


La ventaja de los programados de análisis es poder asignar variables a valores individuales o conjuntos de valores. En el primer paso asignamos un valor a la variables "x" e "y". Nota que cuando se asigna una variable para observar hay que llamar esa variable por su nombre, en este caso "x" e "y".  Los nombres de variables pueden ser cualquier "nombre", por ejemplo **gato=7**. 



```{r}
x=3
x

y=5
y

gato=7
gato
```

## Manipulando variables

Las variables se pueden restar, multiplicar, dividir, sumar o muchas otras funciones.  Por ejemplo aguí se multiplica y se manipula la variable de **y**

```{r}
x*log10(y)
```

## Conjuntos de datos

Para representar un conjunto de datos en una lista con una variable se usa la **c()**. 
De esta forma uno puede identificar un grupo de datos con un nombre de una variable.  Nota que se identifica el primer grupo de datos con el nombre de *Largo_de_la_Hoja*, Este nombre no es muy practico, ya que es demasiado largo, pero demuestra la capacidad de R de utulizar casi cualquier nombre para identificar datos.  

```{r}

Largo_de_la_Hoja=c(1,2,3,4,5,6,7,8,9,9)
Largo_de_la_Hoja
Ancho_de_la_Hoja=c(2,3,4,5,6,7,8,9,9,10)
suma=Largo_de_la_Hoja+Ancho_de_la_Hoja
suma
Largo_de_la_Hoja*Ancho_de_la_Hoja
Largo_de_la_Hoja-Ancho_de_la_Hoja
Largo_de_la_Hoja^Ancho_de_la_Hoja
```


### Count( )
Contar cuantos valores en una lista o columna de datos con **count()** 
```{r}



length(Largo_de_la_Hoja)
length(Ancho_de_la_Hoja)
```


### Calculos básicos

+ Para calcular el promedio se usa la función **mean()**
+ Para calcular la mediana se usa la función **median()**



```{r}
bebe=c(2,2,0,1,7,5,3,14) # El números de bebés que quieren mis estudiantes
mean(bebe)
median(bebe)
```


# Crear una lista con factores y un data frame

Para crear una lista de factores hay utilizar las comillas **"el factor** para clarificar que son factores 
Con la función **data.frame( )** se puede unir listas en un data frame. 


```{r}
gender=c("f","f","m","f","m","m","f","f")

bebe
gender

ElF_PR=data.frame(bebe, gender)
ElF_PR

mean(ElF_PR$bebe) # este es la manera de calcular el promedio en un data frame
```



## Fechas
Las fechas son un objeto que representa el día desde el 1ro de enero 1970.
Para tener un valor númerico se utiliza la función **as.numeric(fecha)**. 

```{r}
fecha1=as.Date("2012-06-28")
fecha2=as.Date("2012-06-30")
fecha3=as.Date("1970-01-01")
fechaold=as.Date("1969-01-01")
fecha1
fecha2
fecha3
fechaold
as.numeric(fecha1)   # El dia cero es el 1ro de enero 1970. 
as.numeric(fecha2)
as.numeric(fecha3)
as.numeric(fechaold)
```

La función **as.POSIXct()** convierte los valores de una fecha en segundo y cuando se pide **as.numeric()** uno tiene el número de segundos desde el 1ro de enero del 1970.   


```{r}
fecha4=as.POSIXct("2012-06-28 17:42:00")
fecha5=as.POSIXct("2012-06-30 17:42:01")
fecha6=as.POSIXct("1970-01-01 00:01")
fecha4
fecha5
fecha6
as.numeric(fecha4)  # los valores en segundos
as.numeric(fecha5)
as.numeric(fecha6)
```



# Lógico (True o False)
Cuando se usa **True** es como decir que es un valor de **1**, True = 1, y si tiene un valor de **False** es un valor de cero, False = 0. Evalúan las siguientes ecuaciones para evaluar los que hace estas funciones.  

```{r}

TRUE*5
FALSE*5
FALSE+7
TRUE+7
```


##  La función **==**

Esta función evalúa si las variables son iguales.

```{r}
# Un ejemplo sencillo
x=3
x
y=5
y
x==y


# Evaluar dos listas
m=c(1:10)
m
n=c(1,2,4:11)
n
m

m==n

```
## La función "no es" con !

Añadiendo el punto de exclamación es el contrario de la función anterior de **==**.  Ahora los que son iguales serán **False** y los disimilares serán **True**. Evalúan las siguientes expresiones.  


```{r}
# Un ejemplo sencillo

2!=3

# Comparando listas
m!=n



```

 



# data.frames

Un **data frame** es muy similar a una hoja de Excel, en que tenemos los datos organizando en filas para los individuos y en columnas para las variables.  

```{r}

Edad=10:1
Edad
Distancia_del_trabajo=rnorm(10, 100, 10)
Distancia_del_trabajo
Ciudad=c("Fajardo", "Carolina", "Luquillo","Gurabo", "Rio_Grande", "Ceiba","Las_Piedras", "Caguas","Maunabo", "Sturgeon_Falls")
Ciudad

misDatos=data.frame(Edad,Distancia_del_trabajo,Ciudad)  # La función de unir las listas en un data frame
misDatos
```

# Funciones comunes

```{r}
nrow(misDatos) # el número de filas
ncol(misDatos)  # el número de columnas

dim(misDatos) # la dimenciones del data frame (num de filas, num. de columnas)

names(misDatos) # el nombre de las columnas

names(misDatos)[2:3] # El nombre de la columna 2 y 3

rownames(misDatos)   # El nombre de las filas

head(misDatos)   # ver las primeras 6 filas 

tail(misDatos)   # ver las ultimas 6 filas

head(misDatos, n=8)   # ver las primeras 8 filas

class(misDatos) # saber cual tipo de organización de datos 
```







