---
title: "SF_map"
author: "Raymond_L_Tremblay"
date: "2025-04-14"
output: html_document
---

```{r setup, include=FALSE}
knitr::opts_chunk$set(echo = TRUE)
```


```{r, sf_map_1}
library(sf)
library(ggplot2)
library(cowplot)
library(rcartocolor)
library(spData)

```


Preparación de datos


```{r, sf_map_2}
library(spData) # este es para mapas del mundo

data("us_states", package = "spData")

us_states$NAME # nota que no todos los estados estan presente en la base de datos, falta Alaska.... y todos los teritorios de los EEUU. 



north_carolina= read_sf(system.file("shape/nc.shp", package = "sf"))

```


Ambos file debe tener el mismo sistema de coordinación (crs). Aqui usamos el crs=9311 que es el sistema de usado por "US National Atlas Area projection (USGS)".

CRS EPSG:2163

Its non-deprecated replacement EPSG:9311 will be used instead

```{r, sf_map_3}
us_states_9311 = st_transform(us_states, 9311)

north_carolina_9311 = st_transform(north_carolina, 9311)

```


Necesitamos el contorno de los estados de los EEUU para poder hacer el mapa de PR. El contorno de los estados de los EEUU se puede obtener usando el paquete `spData` y la función `st_union()`.

```{r, sf_map_4}
north_carolina_9311_bb = st_as_sfc(st_bbox(north_carolina_9311))


```


Ahora crear un mapa

El proximo paso es crear un mapa de EEUU con North Carolina

```{r, sf_map_5}

ggm1=ggplot() +
  ggplot2::geom_sf(data = us_states_9311, fill = "white") +
  ggplot2::geom_sf(data = north_carolina_9311_bb, color = "red", alpha = 0.5) +
  theme_void()

ggm1
```



Ahora vamos a agregar datos a Carolina de Norte usando los datos de natalidad 


Vemos primero la base de datos

```{r, sf_map_6}
north_carolina_9311
```




```{r, sf_map_7}

ggm2=ggplot() +
  geom_sf(data = north_carolina_9311, aes(fill=BIR74)) +
   scale_fill_carto_c(palette = "Mint") +
  theme_void() +
  theme(legend.position.inside = c(0.4, 0.05),
        legend.direction = "vertical",
        legend.key.width = unit(10, "mm"))

ggm2

```


Une el mapa de EEUU con el mapa de North Carolina


```{r, sf_map_8}
gg_inset_map1 = ggdraw() +
  draw_plot(ggm2) +
  draw_plot(ggm1, x = 0.05, y = 0.65, width = 0.3, height = 0.3)

gg_inset_map1
```




Select on states from the **usmap** and **choroplethr** packages

```{r, sf_map_9}
library(choroplethr)
library(usmap)
data(map.states)
require(ggplot2)



plot_usmap(fill="grey", color="white", region="counties")

plot_usmap(fill="grey", color="white", region="states")

plot_usmap(include = c("AK", "CA", "NV", "ID", "OR", "FL", "PR"), regions = "county") +
  labs(title = "Western States")

  
```

***


Using "tigris " package to get the map of Puerto Rico

```{r, sf_map_10, echo=TRUE, message=FALSE, warning=FALSE}
library(tigris)
```


```{r, sf_map_11,  echo=FALSE}
options(tigris_class = "sf") # sf shape files

pr_sf=counties(state = "PR", cb = TRUE)

pr_sf

#pr_sf=tracts(state = "72", cb = TRUE) # el codigo 72 es para Puerto Rico
```


```{r, sf_map_12}

head(pr_sf)
```

```{r, sf_map_13,   eval=FALSE}
states <- states(cb = TRUE)

leaflet(states) %>%
  leaflet::addProviderTiles("CartoDB.Positron") %>%
  leaflet::addPolygons(fillColor = "white",
              color = "black",
              weight = 0.5) %>%
  setView(-98.5795, 39.8282, zoom=3)
```


```{r, sf_map_14}
map2 <- ggplot (data = pr_sf)+
  geom_sf(fill = '#A9A9A9', color = "white" , 
          aes(geometry = geometry, fill=NA))

map2
```

Ahora añademos datos para cada municipio de PR

```{r, sf_map_15}

library(readxl)
PR_POP_2020_2024_pop <- read_excel("Data/PR_POP_2020_2024-pop.xlsx")

head(PR_POP_2020_2024_pop)

is.data.frame(PR_POP_2020_2024_pop)

str(PR_POP_2020_2024_pop)

PR_POP_2020_2024_tbl =as_tibble(PR_POP_2020_2024_pop)

str(PR_POP_2020_2024_tbl)


write.csv(PR_POP_2020_2024_tbl, "Data/PR_POP_2020_2024_tbl.csv")
```



Unir los dos archivos 


```{r, sf_map_16}
library(tidyverse)
pr_sf_pop=left_join(pr_sf, PR_POP_2020_2024_pop, 
                    by = c("NAME" = "Municipality"))


pr_sf_pop
```



```{r, sf_map_17}

library(ggthemes)

map3 <- ggplot (data = pr_sf_pop)+
  geom_sf (color = "white" , aes (geometry = geometry, fill= Y2020))+
  theme_tufte()+
  scale_fill_gradient2_tableau()


map3


```





